<div type="chapter" n="13">
  <head>CHAPTER XIII</head>
  <head>VERBS</head>

  <div type="section" n="280">
    <p>
      <label>§ 280.</label>
      In the parent <lang>Indg.</lang> language the verbs were divided into two great classes: athematic and thematic.
      In the athematic verbs the personal endings were added to the bare root which had the strong grade form of ablaut in the singular, but the weak grade in the dual and plural. 
      Thus, for example, the singular and plural of the verbs for ‘<gloss>to be</gloss>’ and ‘<gloss>to go</gloss>’ were:
      <w>*és-mi</w>, <w>*és-si</w>, <w>*és-ti</w>, <w>*s-més</w> or <w>*s-mós</w>, <w>*s-té</w>, <w>*s-énti</w>; <w>*éi-mi</w>, <w>*éi-si</w>, <w>*éi-ti</w>, <w>*i-més</w> or <w>*i-mós</w>, <w>*i-té</w>, <w>*j-énti</w>.
      Verbs of this class are often called <m>mi</m>-verbs because the first person singular ends in <m>-mi</m>.
      The <lang>Germanic</lang> languages have only preserved a few traces of the <m>mi</m>-conjugation (<ref>§§ 341–3</ref>).
      Nearly all the verbal forms, which originally belonged to this class, passed over into the <m>ō</m>-conjugatíon in the <lang>prim. Germanic</lang> period.
    </p>

    <p>
      In the thematic verbs the stem-vowel, which could be either of the strong or weak grade of ablaut, remained unchanged throughout the present;
      in the former case<pb n="133"/>they are called imperfect presents (as
      <w>kiusan</w>, <gloss>to choose</gloss>;
      <w>hilpan</w>, <gloss>to help</gloss>;
      <w>itan</w>, <gloss>to eat</gloss>;
      <abbr>&amp;c.</abbr>), and in the latter case aorist presents (as
      <w>ga-lūkan</w>, <gloss>to shut</gloss>;
      <w>trudan</w>, <gloss>to tread</gloss>;
      <abbr>&amp;c.</abbr>).
      The present was formed by means of the thematic vowels, <c>e</c>, <c>o</c>, which came between the root and the personal endings, thus the present singular and plural of the verb for ‘<gloss>to bear</gloss>’ was <w>*bhérō</w> (from <w>*bhér-o-a</w>), <w>*bhér-e-si</w>, <w>*bhér-e-ti</w>, <w>*bhér-o-mes</w>, (<m>-mos</m>), <w>*bhér-e-te</w>, <w>*bhér-o-nti</w>. Verbs of this class are generally called <m>ō</m>-verbs because the first person singular ends in <m>-ō</m>.
      The old distinction between the <m>mi-</m> and the <m>ō</m>-conjugation was fairly well preserved in <lang>Greek</lang>, as
      <w>εἰμί</w>, <gloss>I am</gloss>, <w>εἶμι</w>, <gloss>I go</gloss>, <w>δίδωμι</w>, <gloss>I give</gloss>;
      <w>μένω</w>, <gloss>I remain</gloss>, <w>πείθω</w>, <gloss>I persuade</gloss>;
      <w>τρῑ́βω</w>, <gloss>I rub</gloss>, <w>τῡ́φω</w>, <gloss>I smoke</gloss>.
    </p>
  </div>

  <div type="section" n="281">
    <p>
      <label>§ 281.</label>
      In treating the history of the verbal forms in <lang>Gothic</lang> it is advisable to start out partly from <lang>prim. Germanic</lang> and partly from <lang>Gothic</lang> itself. The <lang>Indg.</lang> verbal system underwent so many radical changes in <lang>prim. Germanic</lang> that it would be necessary to treat here in detail the verbal system of the non-Germanic languages such as <lang>Sanskrit</lang>, <lang>Greek</lang>, and <lang>Latin</lang> in order to account for all the changes.
    </p>
    <p>
      In <lang>Gothic</lang>, as in the other <lang>Germanic</lang> languages, the verbs are divided into two great classes—Strong and Weak—according to the formation of the preterite tense. Besides these two great classes of strong and weak verbs, there are a few others which will be treated under the general heading <hi>Minor Groups</hi>.
    </p>
  </div>

  <div type="section" n="282">
    <p>
      <label>§ 282.</label>
      Strong verbs form their preterite by ablaut (<w>nima</w>, <gloss>I take</gloss>, <w>nam</w>, <gloss>I took</gloss>), or simply by reduplication (<w>háita</w>, <gloss>I call</gloss>, <w>haíháit</w>, <gloss>I called</gloss>), or else by ablaut and reduplication combined (<w>tēka</w>, <gloss>I touch</gloss>, <w>taítōk</w>, <gloss>I touched</gloss>).
      The strong verbs are sub-divided into two classes: non-reduplicated and reduplicated verbs.
      The non-reduplicated verbs are divided into six classes according to the first six ablaut-series<pb n="134"/>given in <ref>§§ 122–4</ref>.
      The reduplicated verbs, which form their preterite by ablaut and reduplication combined, belong to the seventh ablaut-series (<ref>§ 124</ref>).
      Both these, and those which form their preterite by reduplication simply, are here put together and called Class VII.
    </p>
  </div>

  <div type="section" n="283">
    <p>
      <label>§ 283.</label>
      Weak verbs form their preterite by the addition of a syllable containing a dental (<lang>Goth.</lang> <m>-da</m>, (<m>-ta</m>), <lang>OE.</lang> <m>-de</m>, <m>-te</m>; <lang>OHG.</lang> <m>-ta</m>), and their past participle by means of a dental suffix (<lang>Goth.</lang> <m>-þ</m>, (<m>-t</m>), <lang>OE.</lang> <m>-d</m>, (<m>-t</m>), <lang>OHG.</lang> (<m>-t</m>), as
      <w>sōkja</w>, <gloss>I seek</gloss>, <w>sōkida</w>, <gloss>I sought</gloss>, <w>sōkiþs</w>, <gloss>sought</gloss>;
      <w>bugja</w>, <gloss>I buy</gloss>, <w>baúhta</w>, <gloss>I bought</gloss>, <w>baúhts</w>, <gloss>bought</gloss>.
      The weak verbs, which for the most part are derivatives, are divided into four classes according as the infinitive ends in
      <m>-jan</m> (<w>sōkjan</w>, <gloss>to seek</gloss>, <grm>pret.</grm> <w>sōkida</w>),
      <m>-ōn</m> (<w>salbōn</w>, <gloss>to anoint</gloss>, <grm>pret.</grm> <w>salbōda</w>),
      <m>-an</m> (<w>haban</w>, <gloss>to have</gloss>, <grm>pret.</grm> <w>habáida</w>),
      <m>-nan</m> (<w>fullnan</w>, <gloss>to become full</gloss>, <grm>pret.</grm> <w>fullnōda</w>).
    </p>
  </div>

  <div type="section" n="284">
    <p>
      <label>§ 284.</label>
      The <lang>Gothic</lang> verb has the following independent forms:—
    </p>
    <p>
      Two voices: active and passive.
      The passive (originally middle) only occurs in the indicative and subjunctive present;
      the other forms are supplied by the past participle used with <w>waírþan</w> or <w>wisan</w>.
      See <ref>§ 435</ref>.
    </p>
    <p>
      Three numbers: singular, dual, and plural.
      In the passive there is no dual, and in the dual active the third person is wanting.
    </p>
    <p>
      Three persons: The third person of the dual is wanting.
      In the present passive there is only one form for all three persons of the plural.
    </p>
    <p>
      Two tenses: present and preterite.
    </p>
    <p>
      Two complete moods: indicative and subjunctive (originally optative), besides an imperative which is only used in the present tense of the active.
    </p>
    <p>
      A present infinitive which is an uninflected verbal substantive, a present participle with active meaning, and a past participle with passive meaning.
    </p>
  </div>

  <pb n="135"/>

  <div type="subchapter">
    <head>A. Strong Verbs.</head>

    <div type="section" n="285">
      <p>
        <label>§ 285.</label>
        We are able to conjugate a strong verb in <lang>Gothic</lang> when we know the four stems, as seen
        (1) in the infinitive, to which belong all forms of the present,
        (2) the stem of the preterite singular,
        (3) the stem of the preterite plural, to which also belongs the whole of the preterite subjunctive,
        (4) the stem of the past participle.
      </p>
    </div>
  
    <div type="section" n="286">
      <p>
        <label>§ 286.</label>
        The conjugation of <w>niman</w>, <gloss>to take</gloss>, and <w>háitan</w>, <gloss>to call</gloss>, will serve as models for all strong verbs.
      </p>
  
      <div type="subsection">
        <head>a. Active.</head>
  
        <div type="subsubsection">
          <head>Present.</head>
  
          <table>
            <row> <cell cols="2"/>                            <cell cols="2">Indic.</cell>                           <cell cols="2">Subj.</cell>                              </row>
            <row> <cell rows="3">Sing.</cell> <cell>1.</cell> <cell><w>nima</w></cell>   <cell><w>háita</w></cell>   <cell><w>nimáu</w></cell>   <cell><w>háitáu</w></cell>   </row>
            <row>                             <cell>2.</cell> <cell><w>nimis</w></cell>  <cell><w>háitis</w></cell>  <cell><w>nimáis</w></cell>  <cell><w>háitáis</w></cell>  </row>
            <row>                             <cell>3.</cell> <cell><w>nimiþ</w></cell>  <cell><w>háitiþ</w></cell>  <cell><w>nimái</w></cell>   <cell><w>háitái</w></cell>   </row>
            <row> <cell rows="2">Dual</cell>  <cell>1.</cell> <cell><w>nimōs</w></cell>  <cell><w>háitōs</w></cell>  <cell><w>nimáiwa</w></cell> <cell><w>háitáiwa</w></cell> </row>
            <row>                             <cell>2.</cell> <cell><w>nimats</w></cell> <cell><w>háitats</w></cell> <cell><w>nimáits</w></cell> <cell><w>háitáits</w></cell> </row>
            <row> <cell rows="3">Plur.</cell> <cell>1.</cell> <cell><w>nimam</w></cell>  <cell><w>háitam</w></cell>  <cell><w>nimáima</w></cell> <cell><w>háitáima</w></cell> </row>
            <row>                             <cell>2.</cell> <cell><w>nimiþ</w></cell>  <cell><w>háitiþ</w></cell>  <cell><w>nimáiþ</w></cell>  <cell><w>háitáiþ</w></cell>  </row>
            <row>                             <cell>3.</cell> <cell><w>nimand</w></cell> <cell><w>háitand</w></cell> <cell><w>nimáina</w></cell> <cell><w>háitáina</w></cell> </row>
          </table>
  
          <table>
            <row> <cell cols="2"/>                            <cell cols="2">Imperative.</cell>                           </row>
            <row> <cell rows="2">Sing.</cell> <cell>2.</cell> <cell><w>nim</w></cell>       <cell><w>háit</w></cell>      </row>
            <row>                             <cell>3.</cell> <cell><w>nimadáu</w></cell>   <cell><w>háitadáu</w></cell>  </row>
            <row> <cell>Dual</cell>           <cell>2.</cell> <cell><w>nimats</w></cell>    <cell><w>háitats</w></cell>   </row>
            <row> <cell rows="3">Plur.</cell> <cell>1.</cell> <cell><w>nimam</w></cell>     <cell><w>háitam</w></cell>    </row>
            <row>                             <cell>2.</cell> <cell><w>nimiþ</w></cell>     <cell><w>háitiþ</w></cell>    </row>
            <row>                             <cell>3.</cell> <cell><w>nimandáu</w></cell>  <cell><w>háitandáu</w></cell> </row>
          </table>
  
          <table>
            <row> <cell cols="2">Infinitive.</cell>                     </row>
            <row> <cell><w>niman</w></cell> <cell><w>háitan</w></cell>  </row>
          </table>
  
          <table>
            <row> <cell cols="2">Participle.</cell>                        </row>
            <row> <cell><w>nimands</w></cell> <cell><w>háitands</w></cell> </row>
          </table>
  
        </div>
        <pb n="136"/>
        <div type="subsubsection">
          <head>Preterite.</head>
  
          <table>
            <row> <cell cols="2"/>                            <cell cols="2">Indic.</cell>                                <cell cols="2">Subj.</cell></row>
            <row> <cell rows="3">Sing.</cell> <cell>1.</cell> <cell><w>nam</w></cell>     <cell><w>haíháit</w></cell>     <cell><w>nēmjáu</w></cell>  <cell><w>haíháitjáu</w></cell>  </row>
            <row>                             <cell>2.</cell> <cell><w>namt</w></cell>    <cell><w>haíháist</w></cell>    <cell><w>nēmeis</w></cell>  <cell><w>haíháiteis</w></cell>  </row>
            <row>                             <cell>3.</cell> <cell><w>nam</w></cell>     <cell><w>haíháit</w></cell>     <cell><w>nēmi</w></cell>    <cell><w>haíháiti</w></cell>    </row>
            <row> <cell rows="2">Dual</cell>  <cell>1.</cell> <cell><w>nēmu</w></cell>    <cell><w>haíháitu</w></cell>    <cell><w>nēmeiwa</w></cell> <cell><w>haíháiteiwa</w></cell> </row>
            <row>                             <cell>2.</cell> <cell><w>nēmuts</w></cell>  <cell><w>haíháituts</w></cell>  <cell><w>nēmeits</w></cell> <cell><w>haíháiteits</w></cell> </row>
            <row> <cell rows="3">Plur.</cell> <cell>1.</cell> <cell><w>nēmum</w></cell>   <cell><w>haíháitum</w></cell>   <cell><w>nēmeima</w></cell> <cell><w>haíháiteima</w></cell> </row>
            <row>                             <cell>2.</cell> <cell><w>nēmuþ</w></cell>   <cell><w>haíháituþ</w></cell>   <cell><w>nēmeiþ</w></cell>  <cell><w>haíháiteiþ</w></cell>  </row>
            <row>                             <cell>3.</cell> <cell><w>nēmun</w></cell>   <cell><w>haíháitun</w></cell>   <cell><w>nēmeina</w></cell> <cell><w>haíháiteina</w></cell> </row>
          </table>
  
          <table>
            <row> <cell cols="2">Participle.</cell>                       </row>
            <row> <cell><w>numans</w></cell> <cell><w>háitans</w></cell>  </row>
          </table>
  
        </div>
      </div>
  
      <div type="subsection">
        <head>b. Passive.</head>
  
        <div type="subsubsection">
          <head>Present.</head>
  
          <table>
            <row> <cell cols="2"/>                                  <cell cols="2">Indic.</cell>                  <cell cols="2">Subj.</cell>                   </row>
            <row> <cell rows="3">Sing.</cell> <cell>1.</cell>       <cell><w>nimada</w></cell>  <cell><w>háitada</w></cell>   <cell><w>nimáidáu</w></cell>  <cell><w>háitáidáu</w></cell>   </row>
            <row>                             <cell>2.</cell>       <cell><w>nimaza</w></cell>  <cell><w>háitaza</w></cell>   <cell><w>nimáizáu</w></cell>  <cell><w>háitáizáu</w></cell>   </row>
            <row>                             <cell>3.</cell>       <cell><w>nimada</w></cell>  <cell><w>háitada</w></cell>   <cell><w>nimáidáu</w></cell>  <cell><w>háitáidáu</w></cell>   </row>
            <row> <cell cols="2">Plur. 1, 2, 3.</cell> <cell><w>nimanda</w></cell> <cell><w>háitanda</w></cell>  <cell><w>nimáindáu</w></cell> <cell><w>háitáindáu</w></cell>  </row>
          </table>
        </div>
  
      </div>
  
      <div type="note">
        <list>
          <item n="1">
            <p>
              <label>Note.—</label>
              1.
              Owing to the limited amount of <lang>Gothic</lang> which has come down to us, there is not a single verb extant in all its forms.
              Of most verbs only very few forms occur, and of many only one or two.
              The forms wanting in the paradigms of <w>niman</w> and <w>háitan</w> have been supplied from the extant forms of other verbs.
              The <grm>first pers. dual pret. subj.</grm> does not occur at all, either in strong or weak verbs, but it may be inferred to have been <w>nēm-eiwa</w> because of the corresponding present, <w>nim-áiwa</w>.
            </p>
          </item>
          <item n="2">
            <p>
              2.
              In the <grm>imperative 2 pers. sing.</grm> and <grm>pret. indic. 1, 3 pers. sing.</grm>,
              final <c>b</c>, <c>d</c> became <c>f</c>, <c>þ</c>, as
              <grm>imper.</grm> <w>gif</w>,
              <grm>pret.</grm> <w>gaf</w>,
              <grm>inf.</grm> <w>giban</w>, <gloss>to give</gloss>;
              <grm>pret.</grm> <w>af-skáuf</w>, <w>baþ</w>, <w>-báuþ</w>,
              <grm>inf.</grm> <w>af-skiuban,</w> <gloss>to push aside</gloss>;
              <w>bidjan</w>, <gloss>to pray</gloss>;
              <w>-biudan</w>, <gloss>to bid</gloss>.
              See <ref>§§ 161, 173</ref>.
            </p>
          </item>
          <item n="3">
            <p>
              3.
              In the <grm>2 pers. sing. pret. indic.</grm>,
              <c>b</c> appears as <c>f</c>, and a dental appears as <c>s</c>, before the personal ending, as
              <w>gaft</w>, <grm>inf.</grm> <w>giban</w>, <gloss>to<pb n="137"/>give</gloss>;
              <w>grōft</w>, <grm>inf.</grm> <w>graban</w>, <gloss>to dig</gloss>;
              <w>ana-báust</w>, <grm>inf.</grm> <w>ana-biudan</w>, <gloss>to bid</gloss>;
              <w>bi-gast</w>, <grm>inf.</grm> <w>bi-gitan</w>, <gloss>to find</gloss>;
              <w>haíháist</w>, <grm>inf.</grm> <w>háitan</w>, <gloss>to call</gloss>;
              <w>qast</w>, <grm>inf.</grm> <w>qiþan</w>, <gloss>to say</gloss>.
              See <ref>§ 138</ref>.
            </p>
          </item>
        </list>
      </div>
    </div>
  
    <div type="subchapter">
      <head>The Endings of Strong Verbs.</head>
  
      <div type="section" n="287">
        <p>
          <label>§ 287.</label>
          Pres. Indicative:
          The <lang>prim. Germanic</lang> forms were:
          <grm>Sing.</grm>
          <w>*nemō</w> (<abbr>cp.</abbr> <lang>Lat.</lang> <w>fero</w>, <lang>Gr.</lang> <w>φέρω</w>, <gloss>I bear</gloss>),
          <w>*nimizi</w>, <lang>Indg.</lang> <w>*némesi</w> (<abbr>cp.</abbr> <lang>Skr.</lang> <w>bhárasi</w>, <gloss>thou bearest</gloss>),
          <w>*nimiđi</w>, <lang>Indg.</lang> <w>*németi</w> (<abbr>cp.</abbr> <lang>Skr.</lang> <w>bhárati</w>);
          <grm>Dual</grm>
          <w>*nemō-(w)iz</w> (probably formed from the <grm>first pers. sing.</grm> + the <lang>Indg.</lang> dual ending <m>-wes</m>, <abbr>cp.</abbr> <lang>Skr.</lang> <w>bhárā-vas</w>),
          <w>*nemađiz</w> with <m>-a-</m> from the <grm>first and third pers. plural</grm>, the regular form would have been <w>*nimiđiz</w> = <lang>Indg.</lang> <w>*némethes</w>, <w>*németes</w> (<abbr>cp.</abbr> <lang>Skr.</lang> <w>bhárathas</w>);
          <w>*nemađiz</w> would regularly have become <w>*nimaþs</w> in <lang>Gothic</lang>;
          <w>nimats</w> has <m>-ts</m> from the <grm>pret. dual</grm> (<ref>§ 292</ref>);
          <grm>Pl.</grm>
          <w>*nemamiz</w>, <m>-maz</m> (<abbr>cp.</abbr> <lang>Gr. Doric</lang> <w>φέρομες</w>, <lang>Skr.</lang> <w>bhárāmas</w>, see <ref>§ 175</ref>), <w>*nimiđi</w>, older <w>*nemeđe</w> (<abbr>cp.</abbr> <lang>Gr.</lang> <w>φέρετε</w>), <w>*nemanđi</w> (<abbr>cp.</abbr> <lang>Gr. Doric</lang> <w>φέροντι</w>).
        </p>
      </div>
    
      <div type="section" n="288">
        <p>
          <label>§ 288.</label>
          Pres. Subjunctive:
          This tense is properly an old optative.
          The original forms were:
          <grm>Sing.</grm>
          <m>*nemoĩ-</m>, <w>*nemoĩs</w> (<abbr>cp.</abbr> <lang>Gr.</lang> <w>φέροις</w>, <lang>Skr.</lang> <w>bhárēš</w>),
          <w>*nemoĩt</w> (<abbr>cp.</abbr> <lang>Gr.</lang> <w>φέροι</w>, <lang>Skr.</lang> <w>bhárēt</w>);
          <grm>Dual</grm>
          <w>*nemoĩwē</w>, <w>*nemoĩthes</w>, <m>-tes</m>;
          <grm>Pl.</grm> <w>*nemoĩmē</w>, <w>*nemoĩte</w> (<abbr>cp.</abbr> <lang>Gr.</lang> <w>φέροιτε</w>, <lang>Skr.</lang> <w>bhárēta</w>),
          <w>*nemoĩnt</w> = <lang>prim. Germanic</lang> <m>*nemai-</m> (it is difficult to account for <w>nimáu</w> unless we may suppose that it represents the <grm>first pers. sing. pres. indic.</grm> <w>*nemō</w> + the particle <c>-u</c>), <w>*nemaiz</w>,<w>*nemai</w>;
          <w>*nemaiwǣ</w>, <w>*nemaiþs</w> (<abbr>cp.</abbr> <grm>pres. indic.</grm>);
          <w>*nemaimǣ</w>, <w>*nemaiđi</w>, <w>*nemain</w> (<lang>Goth.</lang> with final <m>-a</m> from the <grm>first pers. pl.</grm>).
        </p>
      </div>
    
      <div type="section" n="289">
        <p>
          <label>§ 289.</label>
          Imperative:
          <grm>Sing.</grm>
          <w>*nimi</w> older <w>*neme</w> (<abbr>cp.</abbr> Gk. <w>φέρε</w>, <lang>Skr.</lang> <w>bhára</w>),
          <w>*nemetō̃d</w> (<lang>Gr.</lang> <w>φερέτω</w>, <abbr>cp.</abbr> <lang>Gr.</lang> <w>ἔστω</w> = <lang>O.Lat.</lang> <w>estōd</w>, <gloss>let him be</gloss>) = <lang>prim. Germanic</lang> <w>*nemeđō̃</w> + particle <m>-u</m> (<abbr>cp.</abbr> <lang>Skr.</lang> <w>bhárat-u</w>, <gloss>let him bear</gloss>; <w>bhárant-u</w>, <gloss>let them bear</gloss>), which would have become in <lang>Goth.</lang> <w>*nimidáu</w>;
          <w>nimadáu</w> had <m>-a-</m> from the <grm>third pers. plural.</grm> <w>nimats</w>, <w>nimam</w> and<pb n="138"/><w>nimiþ</w> are indicative forms.
          <w>*nemontō̃d</w> (<abbr>cp.</abbr> <lang>Gr. Doric</lang> <w>φερόντω</w>) = <lang>prim. Germanic</lang> <w>*nemanđō̃</w> + particle <m>-u</m>, which regularly became <w>nimandáu</w> in <lang>Gothic</lang>.
        </p>
      </div>
    
      <div type="section" n="290">
        <p>
          <label>§ 290.</label>
          Infinitive:
          The <grm>inf.</grm> was originally a nomen actionis, formed by means of various suffixes in the <lang>Indg.</lang> languages. The suffix <m>-ono-</m>, to which was added the <grm>nom. acc. neuter</grm> ending <m>-m</m>, became generalized in <lang>prim. Germanic</lang>, thus the original form of <w>niman</w> was <w>*nemonom</w>, the <m>-onom</m> of which regularly became <m>-an</m> in <lang>Goth.</lang> <lang>OE.</lang> <lang>OS.</lang> and <lang>OHG.</lang>, and <m>-a</m> in <lang>O.Icel.</lang>
        </p>
      </div>
    
      <div type="section" n="291">
        <p>
          <label>§ 291.</label>
          Pres. Participle:
          In the parent language the stem of the <grm>pres. participle</grm> ended in <m>-nt</m>, as in
          <lang>Lat.</lang> <m>ferent-</m>,
          <lang>Gr.</lang> <m>φέροντ-</m>,
          <lang>Indg.</lang> <m>*bhéront-</m>
          = <lang>Goth.</lang> <w>baírand-s</w>,
          <lang>O.Icel.</lang> <lang>OS.</lang> <w>berand-i</w>,
          <lang>OE.</lang> <w>berend-e</w>,
          <lang>OHG.</lang> <w>berant-i</w>,
          <gloss>bearing</gloss>.
          See <ref>§ 239</ref>.
        </p>
      </div>
    
      <div type="section" n="292">
        <p>
          <label>§ 292.</label>
          Pret. Indicative:
          The <grm>pret. indic.</grm> is morphologically an old perfect, which already in <lang>prim. Germanic</lang> was chiefly used to express the past tense.
          The <lang>prim. Germanic</lang> forms were:
          <grm>Sing.</grm>
          <w>*nama</w> (<abbr>cp.</abbr> <lang>Gr.</lang> <w>οἶδα</w>, <lang>Skr.</lang> <w>vēda</w>, <gloss>I know</gloss>),
          <w>*namþa</w> (<abbr>cp.</abbr> <lang>Gr.</lang> <w>οἶσθα</w>, <lang>Skr.</lang> <w>vḗttha</w>),
          <w>*nami</w> (<abbr>cp.</abbr> <lang>Gr.</lang> <w>οἶδε</w>, <lang>Skr.</lang> <w>vḗda</w>).
          <m>-tha</m>, the original ending of the <grm>second pers.</grm>, would regularly have become <m>-þ</m> (<ref>§ 130</ref>) in <lang>Goth.</lang> <lang>O.Icel.</lang> <lang>OE.</lang> and <lang>OS.</lang>, except after <lang>prim. Germanic</lang> <c>s</c>, <c>f</c>, <c>χ</c> where it regularly became <m>-t</m> (<ref>§ 128 notes</ref>, and <abbr>cp.</abbr> <ref>§ 138</ref>), as <lang>Goth.</lang> <w>last</w>, <gloss>thou didst gather</gloss>; <w>þarft</w>, <gloss>thou needest</gloss>; <w>slōht</w>, <gloss>thou didst slay</gloss>.
          This <m>-t</m> became generalized in <lang>prim. Germanic</lang>, as <lang>Goth.</lang> <lang>O.Icel.</lang> <w>namt</w>.
          But in the West Germanic languages the old ending was only preserved in the preterite-present verbs, as <lang>Goth.</lang> <lang>O.Icel.</lang> <w>þarft</w>, <lang>OE.</lang> <w>þearft</w>, <lang>OS.</lang> <w>tharft</w>, <lang>OHG.</lang> <w>darft</w>, <gloss>thou needest</gloss>, but <lang>Goth.</lang> <lang>O.Icel.</lang> <w>namt</w> beside <lang>OE.</lang> <w>nōme</w>, <lang>OS.</lang> <lang>OHG.</lang> <w>nāmi</w>.
          <grm>Dual</grm>
          <w>*nǣm-wi</w> (older <m>-we</m>),
          <w>*nǣm-điz</w> (older <m>-thes</m>, <m>-tes</m>);
          <grm>Pl.</grm>
          <w>*nǣm-mi</w> (older <m>-me</m>),
          <w>*nǣm-đi</w> (older <m>-te</m>),
          <w>*nǣm-un</w> (older <m>-nt</m> with vocalic <c>n</c>).
          During the <lang>prim. Germanic</lang> period the <c>u</c> of the <grm>third pers. pl.</grm> was levelled out into all forms of the<pb n="139"/><grm>dual</grm> and <grm>plural</grm>, <abbr>cp.</abbr> <grm>pl.</grm> <lang>O.Icel.</lang> <w>nǭm-um</w>, <m>-uð</m>, <m>-u</m>, <lang>OE.</lang> <w>nōm-on</w>, <lang>OS.</lang> <w>nām-un</w>, <lang>OHG.</lang> <w>nām-um</w>, <m>-ut</m>, <m>-un</m>.
          <lang>Goth.</lang> <w>nēmu</w> from <w>*nǣm-uwi</w> through the intermediate stages <w>*nǣm-uw</w>, <w>*nǣm-ū</w>.
          The <c>t</c> in <w>nēmuts</w> is of the same origin as in <w>namt</w>.
          <w>nēmum</w>, <w>nēmuþ</w>, <w>nēmun</w> from older <w>*nǣm-umi</w>, <w>*nǣm-udi</w>, <w>*nǣm-un</w>.
        </p>
      </div>
    
      <div type="section" n="293">
        <p>
          <label>§ 293.</label>
          Pret. Subjunctive:
          The original endings were:
          <grm>Sing.</grm>
          <m>-jēm</m>, <m>-jēs</m>, <m>-jēt</m> (<abbr>cp.</abbr> <lang>O.Lat.</lang> <w>siem</w>, <gloss>I may be</gloss>, <w>siēs</w>, <w>siet</w> = <lang>Skr.</lang> <w>syā́m</w>, <w>syā́s</w>, <w>syā́t</w>); 
          <grm>dual</grm> <m>-īwē</m>, <m>-īthes</m>, or <m>-ītes</m>;
          <grm>pl.</grm> <m>-īmē</m>, <m>-īte</m>, <m>-īnt</m> (<abbr>cp.</abbr> <lang>O.Lat.</lang> <grm>pl.</grm> <w>sīmus</w>, <w>sītis</w>, <w>si-ent</w>), consisting of the optative element <m>-jē-</m>, (<m>-ī-</m>) and the personal endings.
          Already during the <lang>prim. Germanic</lang> period the <m>-ī-</m> of the dual and plural was levelled out into the singular, so that the forms became
          <w>*nǣmīn</w>,
          <w>*nǣmīz</w>,
          <w>*nǣmī(t)</w>,
          <w>*nǣmīwǣ</w>,
          <w>*nǣmīđiz</w>,
          <w>*nǣmīmǣ</w>,
          <w>*nǣmīđī</w>,
          <w>*nǣmīn(t)</w>,
          from which the corresponding <lang>Gothic</lang> forms were regularly developed except <w>nēmjáu</w>, <w>nēmeits</w>, <w>nēmeina</w>.
          <w>*nǣmīn</w> would have become <w>*nēmi</w>, the form <w>nēmjáu</w> was a new formation with <m>-áu</m> from the <grm>pres. subjunctive</grm>, and the change of <c>i</c> to <c>j</c> (<abbr>cp.</abbr> <w>sunjus</w> from older <w>*suniuz</w> (<ref>§ 150 note 1</ref>); the <m>-ts</m> in <w>nēmeits</w> is of the same origin as in <w>namt</w> (<ref>§ 292</ref>); <w>nēmeina</w> with <m>-a</m> from <w>nēmeima</w>.
        </p>
    </div>
    
      <div type="section" n="294">
        <p>
          <label>§ 294.</label>
          Past Participle:
          The past participle was formed in various ways in the parent language.
          In <lang>prim. Germanic</lang> the suffix <m>-éno-</m>, <m>-óno-</m> became restricted to strong verbs,
          and the suffix <m>-tó-</m> to weak verbs.
          In the strong verbs <lang>OE.</lang> and <lang>O.Icel.</lang> generalized the form <m>-éno-</m>, and <lang>Goth.</lang> <lang>OS.</lang> and <lang>OHG.</lang> the form <m>-óno-</m>.
          Beside the suffix <m>-éno-</m>, <m>-óno-</m> there also existed in <lang>prim. Germanic</lang> <m>-ini-</m> = <lang>Indg.</lang> <m>-éni-</m>.
          But <lang>prim. Germanic</lang> <m>-énaz</m>, <m>-íniz</m> = <lang>Indg.</lang> <m>-énos</m>, <m>-énis</m> regularly fell together in <m>-ins</m> in <lang>Gothic</lang>, so that the isolated <grm>pp.</grm> <w>fulgins</w> (<ref>§ 137</ref>), <gloss>hidden</gloss>, can represent either form.
        </p>
      </div>
    
      <div type="section" n="295">
        <p>
          <label>§ 295.</label>
          Pass. Indicative:
          The original forms were:
          <grm>Sing.</grm>
          <w>*nemo-mai</w> or <m>-ai</m>
          (<abbr>cp.</abbr> <lang>Gr.</lang> <w>φέρομαι</w>, <lang>Skr.</lang> <w>bhárē</w>),
          —
          the <grm>first<pb n="140"/>pers.</grm> does not exist in any of the <lang>Germanic</lang> languages;
          
          in <lang>Goth.</lang> the <grm>third pers.</grm> was used for it,
          <w>*neme-sai</w>
          (<abbr>cp.</abbr> <lang>Gr.</lang> <w>φέρεαι</w> from <w>φέρεσαι</w>, <lang>Skr.</lang> <w>bhárasē</w>),
          <w>*neme-tai</w>
          (<abbr>cp.</abbr> <lang>Gr.</lang> <w>φέρεται</w>, <lang>Skr.</lang> <w>bháratē</w>);
          
          <grm>pl.</grm>
          <w>*nemo-ntai</w>
          (<abbr>cp.</abbr> <lang>Gr. Doric</lang> <w>φέρονται</w>, <lang>Skr.</lang> <w>bhárantē</w>) =
          <lang>prim. Germanic</lang> <w>*nimizai</w>, <w>*nimidai</w>, <w>*nemanđai</w>.
          
          The medial <c>-a-</c> in the <grm>pl.</grm> was levelled out into the two other forms, whence <w>nimaza</w> (<ref>§ 90</ref>), <w>nimada</w>, <w>nimanda</w>.
        </p>
      </div>
    
      <div type="section" n="296">
        <p>
          <label>§ 296.</label>
          Pass. Subjunctive:
          The subjunctive passive has the same stem-form as the subjunctive active (<ref>§ 288</ref>), and the same endings as the indic, passive + the particle <m>-u</m>.
          Some scholars assume that the original forms were:
          <w>*nemoĩ-so</w> (<abbr>cp.</abbr> <lang>Gr.</lang> <w>φέροιο</w> from <w>*φέροισο</w>),
          <w>*nemoĩ-to</w> (<abbr>cp.</abbr> <lang>Gr.</lang> <w>φέροιτο</w>),
          <w>*nemoĩ-nto</w> (<abbr>cp.</abbr> <lang>Gr.</lang> <w>φέροιντο</w>) =
          <lang>prim. Germanic</lang> <w>*nemaiza</w>, <w>*nemaiđa</w>, <w>*nemainđa</w>;
          we should then have to assume that the addition of the particle <m>-u</m> was older than the loss of final unaccented <c>-a</c>, which is improbable.
        </p>
      </div>
    
      <div type="section" n="297">
        <p>
          <label>§ 297.</label>
          Several of the imperative and subjunctive forms end in <m>-u</m>,
          <abbr>viz.</abbr> <w>nimadáu</w>, <w>nimandáu</w>, <w>nimáu</w>, <w>nēmjáu</w>, <w>nimáidáu</w>, <w>nimáizáu</w>, <w>nimáindáu</w>.
          
          This <m>-u</m> did not originally form a part of the personal endings, but was a deictic particle added enclitically especially to verbal and pronominal forms to emphasize them.
          
          It also occurs in <lang>Skr.</lang> and the Slavonic languages and probably in <lang>Greek</lang> in such words as <w>πάν-υ</w>, <gloss>altogether, at all</gloss>, beside <grm>neut.</grm> <w>πᾶν</w>, <gloss>all</gloss>.
          
          <lang>Skr.</lang> <w>id-ám-u</w>, <gloss>this, this ‘here’</gloss>, <abbr>cp.</abbr> <lang>Lat.</lang> <w>id-em</w>, <gloss>the same</gloss>;
          <lang>Skr.</lang> <w>a-sā-ú</w>, <gloss>that, yon, that ‘there’</gloss>;
          <lang>Skr.</lang> <w>bhárat-u</w>, <gloss>let him bear</gloss>;
          <w>bhárant-u</w>, <gloss>let them bear</gloss>;
          <lang>O. Bulgarian</lang> <w>beret-ŭ</w>, <gloss>he bears</gloss>;
          <w>berąt-ŭ</w>, <gloss>they bear</gloss>.
          
          The same <m>u</m> occurs in <lang>Goth.</lang> as an interrogative particle, as
          <phr>skuld-u ist?</phr>, <gloss>is it lawful?</gloss>;
          <phr>ga-u-láubjats?</phr>, <gloss>do ye two believe?</gloss>;
          <phr>sa-u ist sa sunus izwar?</phr>, <lang>Gr.</lang> <phr>οὗτός ἐστιν ὁ υἱὸς ὑμῶν</phr>;
          <gloss>is this your son?</gloss>
        </p>
      </div>
    </div>
  
    <pb n="141"/>
  
    <div type="subsubchapter">
      <head>1. Non-reduplicated Strong Verbs.</head>
  
      <div type="section" n="298">
        <p>
          <label>§ 298.</label>
          In order to be able to conjugate a strong verb of the non-reduplicated class, it is necessary to know the four stems, as seen 
          (1) in the <grm>infin.</grm>,
          (2) <grm>1 pers. sing. pret. indic.</grm>,
          (3) <grm>1 pers. pl. pret. indic.</grm>,
          (4) the <grm>past participle</grm>.
          See <ref>§§ 122–5</ref>.
        </p>
      </div>
    
      <div type="subsubsubchapter">
        <head>Class I.</head>
    
        <div type="section" n="299">
          <p>
            <label>§ 299.</label>
          </p>
      
          <table>
            <row> <cell/>                                   <cell><grm>Infin.</grm></cell>           <cell><grm>Pret. Sing.</grm></cell> <cell><grm>Pret. Pl.</grm></cell>                            <cell><grm>P.P.</grm></cell>        </row>
            <row> <cell/>                                   <cell><c>ei</c></cell>        <cell><c>ái</c></cell>   <cell><c>i</c> (<c>aí</c> <ref>§ 69</ref>)</cell> <cell><c>i</c> (<c>aí</c> <ref>§ 69</ref>)</cell>  </row>
            <row> <cell><lang>Goth.</lang></cell>           <cell><w>beidan</w>, <gloss>to await</gloss></cell> <cell><w>báiþ</w></cell>        <cell><w>bidum</w></cell>        <cell><w>bidans</w></cell>       </row>
            <row> <cell><lang>O.Icel.</lang></cell>         <cell><w>bīða</w></cell>             <cell><w>beið</w></cell>        <cell><w>biðum</w></cell>        <cell><w>beðinn</w></cell>       </row>
            <row> <cell><lang>OE.</lang></cell>             <cell><w>bīdan</w></cell>            <cell><w>bād</w></cell>         <cell><w>bidon</w></cell>        <cell><w>biden</w></cell>        </row>
            <row> <cell><lang>OS.</lang></cell>             <cell><w>bīdan</w></cell>            <cell><w>bēd</w></cell>         <cell><w>bidun</w></cell>        <cell><w>gibidan</w></cell>      </row>
            <row> <cell><lang>OHG.</lang></cell>            <cell><w>bītan</w></cell>            <cell><w>beit</w></cell>        <cell><w>bitun</w></cell>        <cell><w>gibitan</w></cell>      </row>
            <row> <cell rows="2"><lang>Goth.</lang></cell>  <cell><w>sneiþan</w>, <gloss>to cut</gloss></cell>  <cell><w>snáiþ</w></cell>       <cell><w>sniþum</w></cell>       <cell><w>sniþans</w></cell>      </row>
            <row>                                           <cell><w>leiƕan</w>, <gloss>to lend</gloss></cell>  <cell><w>láiƕ</w></cell>        <cell><w>laíƕum</w></cell>       <cell><w>laíƕans</w></cell>      </row>
          </table>
        </div>
      
        <div type="section" n="300">
          <p>
            <label>§ 300.</label>

            To this class also belong:—
            <w>beitan</w>, <gloss>to bite</gloss>;
            <w>deigan</w>, <gloss>to knead</gloss>;
            <w>dreiban</w>, <gloss>to drive</gloss>;
            <w>greipan</w>, <gloss>to seize</gloss>;
            <w>hneiwan</w>, <gloss>to bow</gloss>;
            <w>bi-leiban</w>, <gloss>to remain</gloss>;
            <w>ga-leiþan</w>, <gloss>to go</gloss>;
            <w>ur-reisan</w>, <gloss>to arise</gloss>;
            <w>skeinan</w>, <gloss>to shine</gloss>;
            <w>dis-skreitan</w>, <gloss>to rend</gloss>;
            <w>ga-smeitan</w>, <gloss>to smear</gloss>;
            <w>speiwan</w>, <gloss>to spit</gloss>;
            <w>steigan</w>, <gloss>to ascend</gloss>;
            <w>sweiban</w>, <gloss>to cease</gloss>;
            <w>ga-teihan</w>, <gloss>to tell</gloss>;
            <w>þeihan</w>, <gloss>to thrive</gloss>;
            <w>þreihan</w>, <gloss>to press upon</gloss>;
            <w>weihan</w>,<gloss> to fight</gloss>;
            <w>weipan</w>, <gloss>to crown</gloss>;
            <w>inweitan</w>, <gloss>to worship</gloss>.
          </p>
        </div>
      </div>
    
      <div type="subsubsubchapter">
        <head>Class II.</head>
    
        <div type="section" n="301">

          <p>
            <label>§ 301.</label>
          </p>
      
          <table>
            <row> <cell/>                                   <cell><grm>Infin.</grm></cell>                       <cell><grm>Pret. Sing.</grm></cell> <cell><grm>Pret. Pl.</grm></cell>                             <cell><grm>P.P.</grm></cell>        </row>
            <row> <cell/>                                   <cell><c>iu</c></cell>                    <cell><c>áu</c></cell>   <cell><c>u</c> (<c>aú</c> <ref>§ 73</ref>)</cell> <cell><c>u</c> (<c>aú</c> <ref>§ 71</ref>)</cell>  </row>
            <row> <cell><lang>Goth.</lang></cell>           <cell><w>-biudan</w>, <gloss>to bid</gloss></cell> <cell><w>-báuþ</w></cell>   <cell><w>-budum</w></cell>                             <cell><w>-budans</w></cell>       </row>
            <row> <cell><lang>O.Icel.</lang></cell>         <cell><w>bjóða</w></cell>                    <cell><w>bauð</w></cell>   <cell><w>buðum</w></cell>                             <cell><w>boðinn</w></cell>       </row>
            <row> <cell><lang>OE.</lang></cell>             <cell><w>bēodan</w></cell>                    <cell><w>bēad</w></cell>   <cell><w>budon</w></cell>                             <cell><w>boden</w></cell>        </row>
            <row> <cell><lang>OS.</lang></cell>             <cell><w>biodan</w></cell>                    <cell><w>bōd</w></cell>   <cell><w>budun</w></cell>                             <cell><w>gibodan</w></cell>      </row>
            <row> <cell><lang>OHG.</lang></cell>            <cell><w>biotan</w></cell>                    <cell><w>bōt</w></cell>   <cell><w>butun</w></cell>                             <cell><w>gibotan</w></cell>      </row>
            <row> <cell rows="2"><lang>Goth.</lang></cell>  <cell><w>driusan</w>, <gloss>to fall</gloss></cell> <cell><w>dráus</w></cell>   <cell><w>drusum</w></cell>                             <cell><w>drusans</w></cell>      </row>
            <row>                                           <cell><w>tiuhan</w>, <gloss>to lead</gloss></cell> <cell><w>táuh</w></cell>   <cell><w>taúhum</w></cell>                             <cell><w>taúhans</w></cell>      </row>
          </table>
      
        </div>
        <pb n="142"/>
        <div type="section" n="302">
          <p>
            <label>§ 302.</label>
            To this class also belong:—
            <w>biugan</w>, <gloss>to bend</gloss>;
            <w>driugan</w>, <gloss>to serve as a soldier</gloss>;
            <w>giutan</w>, <gloss>to pour</gloss>;
            <w>hiufan</w>, <gloss>to mourn</gloss>;
            <w>dis-hniupan</w>, <gloss>to break asunder</gloss>;
            <w>kiusan</w>, <gloss>to test</gloss>;
            <w>kriustan</w>, <gloss>to gnash</gloss>;
            <w>liudan</w>, <gloss>to grow</gloss>;
            <w>liugan</w>, <gloss>to lie</gloss>;
            <w>fraliusan</w>, <gloss>to lose</gloss>;
            <w>ga-lūkan</w>, <gloss>to shut</gloss>;
            <w>niutan</w>, <gloss>to enjoy</gloss>;
            <w>siukan</w>, <gloss>to be sick</gloss>;
            <w>af-skiuban</w>, <gloss>to push aside</gloss>;
            <w>sliupan</w>, <gloss>to slip</gloss>;
            <w>þliuhan</w>, <gloss>to flee</gloss>;
            <w>us-þriutan</w>, <gloss>to trouble</gloss>.
          </p>
          <div type="note">
            <p>
              <label>Note.—</label>
              <w>ga-lūkan</w> (<m>-láuk</m>, <m>-lukum</m>, <m>-lukans</m>) is properly an aorist present, like <lang>Gr.</lang> <w>τῡ́φω</w>, <w>τρῑ́βω</w>.
              See <ref>§ 280</ref>.
            </p>
          </div>
        </div>
      </div>
    
      <div type="subsubsubchapter">
        <head>Class III.</head>
    
        <div type="section" n="303">
          <p>
            <label>§ 303.</label>
            To this class belong all strong verbs having a medial nasal or liquid + a consonant, and a few others in which the vowel is followed by two consonants other than nasal or liquid + a consonant. <abbr>Cp.</abbr> <ref>§ 124</ref>.
          </p>
      
          <table>
            <row> <cell/>                          <cell><grm>Infin.</grm></cell>                                      <cell><grm>Pret. Sing.</grm></cell> <cell><grm>Pret. Pl.</grm></cell>                             <cell><grm>P.P.</grm></cell>      </row>
            <row> <cell/>                          <cell><c>i</c> (<c>aí</c>, <ref>§§ 67, 69</ref>)</cell>  <cell><c>a</c></cell>   <cell><c>u</c> (<c>aú</c> <ref>§ 73</ref>)</cell> <cell><c>u</c> (<c>aú</c> <ref>§§ 71, 73</ref>)</cell>  </row>
            <row> <cell><lang>Goth.</lang></cell>  <cell><w>bindan</w>, <gloss>to bind</gloss></cell> <cell><w>band</w></cell>   <cell><w>bundum</w></cell>                             <cell><w>bundans</w></cell> </row>
            <row> <cell><lang>O.Icel.</lang></cell><cell><w>binda</w></cell>                    <cell><w>batt</w></cell>   <cell><w>bundum</w></cell>                             <cell><w>bundinn</w></cell> </row>
            <row> <cell><lang>OE.</lang></cell>    <cell><w>bindan</w></cell>                    <cell><w>band</w></cell>   <cell><w>bundon</w></cell>                             <cell><w>bunden</w></cell> </row>
            <row> <cell><lang>OS.</lang></cell>    <cell><w>bindan</w></cell>                    <cell><w>band</w></cell>   <cell><w>bundun</w></cell>                             <cell><w>gibundan</w></cell> </row>
            <row> <cell><lang>OHG.</lang></cell>   <cell><w>bintan</w></cell>                    <cell><w>bant</w></cell>   <cell><w>buntun</w></cell>                             <cell><w>gibuntan</w></cell> </row>
            <row> <cell><lang>Goth.</lang></cell>  <cell><w>hilpan</w>, <gloss>to help</gloss></cell> <cell><w>halp</w></cell>   <cell><w>hulpum</w></cell>                             <cell><w>hulpans</w></cell> </row>
            <row> <cell><lang>O.Icel.</lang></cell><cell><w>hjalpa</w></cell>                    <cell><w>halp</w></cell>   <cell><w>hulpum</w></cell>                             <cell><w>holpinn</w></cell> </row>
            <row> <cell><lang>OE.</lang></cell>    <cell><w>helpan</w></cell>                    <cell><w>healp</w></cell>   <cell><w>hulpon</w></cell>                             <cell><w>holpen</w></cell> </row>
            <row> <cell><lang>OS.</lang></cell>    <cell><w>helpan</w></cell>                    <cell><w>halp</w></cell>   <cell><w>hulpun</w></cell>                             <cell><w>giholpan</w></cell> </row>
            <row> <cell><lang>OHG.</lang></cell>   <cell><w>helfan</w></cell>                    <cell><w>half</w></cell>   <cell><w>hulfun</w></cell>                             <cell><w>giholfan</w></cell> </row>
            <row> <cell><lang>Goth.</lang></cell>  <cell><w>waírþan</w>, <gloss>to become</gloss></cell> <cell><w>warþ</w></cell>   <cell><w>waúrþum</w></cell>                             <cell><w>waúrþans</w></cell> </row>
          </table>
      
        </div>
        <pb n="143"/>
        <div type="section" n="304">
          <p>
            <label>§ 304.</label>
            To this class also belong:—
            <w>baírgan</w>, <gloss>to keep</gloss>;
            <w>bliggwan</w> (<ref>§ 151</ref>), <gloss>to beat</gloss>;
            <w>brinnan</w>, <gloss>to burn</gloss>;
            <w>drigkan</w>, <gloss>to drink</gloss>;
            <w>filhan</w>, <gloss>to hide</gloss>;
            <w>finþan</w>, <gloss>to find</gloss>;
            <w>us-gildan</w>, <gloss>to repay</gloss>;
            <w>du-ginnan</w>, <gloss>to begin</gloss>;
            <w>uf-gaírdan</w>, <gloss>to gird up</gloss>;
            <w>fra-hinþan</w>, <gloss>to capture</gloss>;
            <w>ƕaírban</w>, <gloss>to walk</gloss>;
            <w>af-linnan</w>, <gloss>to depart</gloss>;
            <w>rinnan</w>, <gloss>to run</gloss>;
            <w>siggwan</w>, <gloss>to sing</gloss>;
            <w>sigqan</w>, <gloss>to sink</gloss>;
            <w>fra-slindan</w>, <gloss>to swallow up</gloss>;
            <w>spinnan</w>, <gloss>to spin</gloss>;
            <w>stigqan</w>, <gloss>to thrust</gloss>;
            <w>af-swaírban</w>, <gloss>to wipe out</gloss>;
            <w>swiltan</w>, <gloss>to die</gloss>;
            <w>ana-trimpan</w>, <gloss>to tread on</gloss>;
            <w>at-þinsan</w>, <gloss>to attract</gloss>;
            <w>ga-þaírsan</w>, <gloss>to wither</gloss>;
            <w>þriskan</w>, <gloss>to thresh</gloss>;
            <w>waírpan</w>, <gloss>to throw</gloss>;
            <w>wilwan</w>, <gloss>to rob</gloss>;
            <w>windan</w>, <gloss>to wind</gloss>;
            <w>winnan</w>, <gloss>to suffer</gloss>;
            <w>ga-wrisqan</w>, <gloss>to bear fruit</gloss>.
          </p>
        </div>
  
      </div>
    
      <div type="subsubsubchapter">
        <head>Class IV.</head>
    
        <div type="section" n="305" status="wip">
          <p>
            <label>§ 305.</label>
            To this class belong strong verbs whose stems end in a single nasal or liquid, and a few others. Cp. <ref>§ 124</ref>.
          </p>
      
          <table>
            <row> <cell/>                          <cell><grm>Infin.</grm></cell>                       <cell><grm>Pret. Sing.</grm></cell> <cell><grm>Pret. Pl.</grm></cell>                             <cell><grm>P.P.</grm></cell>      </row>
            <row> <cell/>                          <cell><c>i</c> (<c>aí</c>, <ref>§ 67</ref>)</cell>                    <cell><c>a</c></cell>   <cell><c>ē</c></cell> <cell><c>u</c> (<c>aú</c> <ref>§ 71</ref>)</cell>  </row>
            <row> <cell><lang>Goth.</lang></cell>  <cell><w>niman</w>, <gloss>to take</gloss></cell> <cell><w>nam</w></cell> <cell><w>nēmum</w></cell> <cell><w>numans</w></cell> </row>
            <row> <cell><ditto/></cell><cell><w>baíran</w>, <gloss>to bear</gloss></cell>            <cell><w>bar</w></cell> <cell><w>bērum</w></cell> <cell><w>baúrans</w></cell> </row>
            <row> <cell><lang>O.Icel.</lang></cell><cell><w>bera</w></cell>                    <cell><w>bar</w></cell>   <cell><w>bǭrum</w></cell>                             <cell><w>borinn</w></cell> </row>
            <row> <cell><lang>OE.</lang></cell>    <cell><w>beran</w></cell>                    <cell><w>bær</w></cell>   <cell><w>bǣron</w></cell>                             <cell><w>boren</w></cell> </row>
            <row> <cell><lang>OS.</lang> <lang>OHG.</lang></cell>    <cell><w>beran</w></cell>                    <cell><w>bar</w></cell>   <cell><w>bārun</w></cell>                             <cell><w>giboran</w></cell> </row>
          </table>
      
        </div>
      
        <div type="section" n="306" status="wip">
          <p>
            <label>§ 306.</label>
            To this class belong also:—brikan, to break; qiman, to come; stilan, to steal; ga-taíran, to destroy; ga-timan, to suit; trudan, to tread.
          </p>
      
          <div type="note">
            <label>Note.—</label>
            trudan (*traþ, *tredum, trudans) is properly an aorist present, like ga-lūkan (<ref>§ 280</ref>).
          </div>
        </div>
      </div>
    
      <pb n="144"/>

      <div type="subsubsubchapter">
        <head>Class V.</head>
    
        <div type="section" n="307" status="wip">
          <p>
            <label>§ 307.</label>
            To this class belong strong verbs having i (aí) in the infinitive, and whose stems end in a single consonant other than a liquid or a nasal. Cp. <ref>§ 124</ref>.
          </p>
      
          <table>
            <row> <cell/>                           <cell><grm>Infin.</grm></cell>                                   <cell><grm>Pret. Sing.</grm></cell>  <cell><grm>Pret. Pl.</grm></cell>                             <cell><grm>P.P.</grm></cell>      </row>
            <row> <cell/>                           <cell><c>i</c> (<c>aí</c> <ref>§ 67</ref>)</cell>     <cell><c>a</c></cell>     <cell><c>ē</c></cell> <cell><c>i</c> (<c>aí</c> <ref>§ 67</ref>)</cell>  </row>
            <row> <cell/>                           <cell><w>giban</w>, <gloss>to give</gloss></cell>     <cell><w>gaf</w></cell>    <cell><w>gēbum</w></cell>                             <cell><w>gibans</w></cell> </row>
            <row> <cell/>                           <cell><w>qiþan</w>, <gloss>to say</gloss></cell>      <cell><w>qaþ</w></cell>   <cell><w>qēþum</w></cell>                             <cell><w>qiþans</w></cell> </row>
            <row> <cell/>                           <cell><w>saíƕan</w>, <gloss>to see</gloss></cell>     <cell><w>saƕ</w></cell>   <cell><w>sēƕum</w></cell>                             <cell><w>saíƕans</w></cell> </row>
            <row> <cell/>                           <cell><w>sniwan</w>, <gloss>to hasten</gloss></cell>  <cell><w>snáu</w> (<ref>§ 150</ref>)</cell>   <cell><w>snēwum</w></cell>                             <cell><w>sniwans</w></cell> </row>
            <row> <cell><lang>Goth.</lang></cell>   <cell><w>mitan</w>, <gloss>to measure</gloss></cell>  <cell><w>mat</w></cell>   <cell><w>mētum</w></cell>                             <cell><w>mitans</w></cell> </row>
            <row> <cell><lang>O.Icel.</lang></cell> <cell><w>meta</w></cell>                              <cell><w>mat</w></cell>   <cell><w>mǭtum</w></cell>                             <cell><w>metinn</w></cell> </row>
            <row> <cell><lang>OE.</lang></cell>     <cell><w>metan</w></cell>                             <cell><w>mæt</w></cell>   <cell><w>mǣton</w></cell>                             <cell><w>meten</w></cell> </row>
            <row> <cell><lang>OHG.</lang></cell>    <cell><w>meȥȥan</w></cell>                            <cell><w>maȥ</w></cell>   <cell><w>māȥȥun</w></cell>                             <cell><w>gimeȥȥan</w></cell> </row>
          </table>
      
        </div>
      
        <div type="section" n="308" status="wip">
          <p>
            <label>§ 308.</label>
            To this class also belong:—bidjan, to pray; diwan, to die; fitan, to travail in birth; fraíhnan, to ask; bi-gitan, to find; hlifan, to steal; itan, to eat; ligan, to lie down; lisan, to gather; ga-nisan, to be saved; niþan, to help; rikan, to heap up; sitan, to sit; ga-widan, to bind; ga-wigan, to shake down; wisan, to be, remain; wrikan, to persecute.
          </p>
      
          <div type="note">
            <p>
              <label>Note.—</label>
              In bidjan (baþ, bēdum, bidans) the j belongs to the present only. In the present tense bidjan is conjugated like nasjan (<ref>§ 317</ref>). sitan, ligan are new formations. The regular forms would be *sitjan, *ligjan, <abbr>cp.</abbr> the corresponding forms of the other <lang>Germanic</lang> languages. <lang>O.Icel.</lang> sitja, liggja, <lang>OE.</lang> sittan, licgan, <lang>OS.</lang> sittian, liggian, <lang>OHG.</lang> sitzen, liggen.
            </p>
            <p>
              In fraíhnan (frah, frēhum, fraíhans) the n belongs to the present only. The pret. of itan is ēt (occurring in frēt, pret. of fra-itan, to devour) = <lang>OE.</lang> ǣt, <lang>OHG.</lang> āȥ, <lang>Lat.</lang> ēdī.
            </p>
          </div>
        </div>
  
      </div>
    
      <pb n="145"/>
    
      <div type="subsubsubchapter">
        <head>Class VI.</head>
    
        <div type="section" n="309" status="wip">
          <label>§ 309.</label>
      
          <table>
            <row> <cell/>                           <cell><grm>Infin.</grm></cell>                       <cell><grm>Pret. Sing.</grm></cell> <cell><grm>Pret. Pl.</grm></cell> <cell><grm>P.P.</grm></cell>      </row>
            <row> <cell/>                           <cell><c>a</c></cell>                     <cell><c>ō</c></cell>   <cell><c>ō</c></cell> <cell><c>a</c></cell> </row>
            <row> <cell><lang>Goth.</lang></cell>   <cell><w>faran</w>, <gloss>to go</gloss></cell> <cell><w>fōr</w></cell>   <cell><w>fōrum</w></cell> <cell><w>farans</w></cell> </row>
            <row> <cell><lang>O.Icel.</lang></cell> <cell><w>fara</w></cell>                    <cell><w>fōr</w></cell>   <cell><w>fōrum</w></cell> <cell><w>farinn</w></cell> </row>
            <row> <cell><lang>OE.</lang></cell>     <cell><w>faran</w></cell>                    <cell><w>fōr</w></cell>   <cell><w>fōron</w></cell> <cell><w>færen</w></cell> </row>
            <row> <cell><lang>OS.</lang></cell>    <cell><w>faran</w></cell>                    <cell><w>fōr</w></cell>   <cell><w>fōrun</w></cell> <cell><w>gifaran</w></cell> </row>
            <row> <cell><lang>OHG.</lang></cell>    <cell><w>faran</w></cell>                    <cell><w>fuor</w></cell>   <cell><w>fuorun</w></cell> <cell><w>gifaran</w></cell> </row>
            <row> <cell><lang>Goth.</lang></cell>   <cell><w>slahan</w>, <gloss>to smite</gloss></cell> <cell><w>slōh</w></cell>   <cell><w>slōhum</w></cell> <cell><w>slahans</w></cell> </row>
            <row> <cell/>                           <cell><w>graban</w>, <gloss>to dig</gloss></cell> <cell><w>grōf</w></cell>   <cell><w>grōbum</w></cell> <cell><w>grabans</w></cell> </row>
            <row> <cell/>                           <cell><w>fraþjan</w>, <gloss>to understand</gloss></cell> <cell><w>frōþ</w></cell>   <cell><w>frōþum</w></cell> <cell><w>fraþans</w></cell> </row>
          </table>
      
        </div>
      
        <div type="section" n="310" status="wip">
          <p>
            <label>§ 310.</label>
            To this class also belong:—alan, to grow; us-anan, to expire; ga-daban, to beseem; ga-draban, to hew out; ga-dragan, to heap up; af-hlaþan, to lade; malan, to grind; sakan, to rebuke; skaban, to shave; standan, to stand; swaran, to swear; þwahan, to wash; wakan, to wake.
          </p>
          <p>
            Seven verbs of this class have j in the present; but in other respects are like faran, <abbr>&amp;c.</abbr>; fraþjan, to understand; hafjan, to raise; hlahjan, to laugh; ga-raþjan, to count; ga-skapjan, to create; skaþjan, to injure; wahsjan, to grow. Cp. the similar formation of the present in verbs like <lang>Lat.</lang> capiō, faciō. These seven verbs are conjugated in the present tense like nasjan or sōkjan according to the rules given in <ref>§ 316</ref>.
          </p>
          <div type="note">
            <p>
              <label>Note.—</label>
              <lang>OE.</lang> <lang>OS.</lang> swerian, <lang>OHG.</lang> swerien, <lang>O.Icel.</lang> sverja, to swear, show that <lang>Goth.</lang> swaran is a new formation for *swarjan.
            </p>
          </div>
          <p>
            The n in standan (stōþ, stōþum, *staþans) belongs to the present only, <abbr>cp.</abbr> Engl. stand, stood, and <lang>Lat.</lang> perfects like frēgī, vīcī to presents frangō, vincō.
          </p>
        </div>
      </div>

    </div>
  
    <pb n="146"/>

    <div type="subsubchapter">
      <head>2. Reduplicated Strong Verbs.</head>
  
      <div type="subsubsubchapter">
        <head>Class VII.</head>
      
        <div type="section" n="311" status="wip">
          <p>
            <label>§ 311.</label>
            The perfect (<abbr>cp.</abbr> <ref>§ 292</ref>) was formed in the parent language partly with and partly without reduplication. The reason for this difference is unknown. Examples are: <lang>Skr.</lang> va-várta, I have turned, va-várttha, va-várta = <lang>Goth.</lang> warþ, warst, warþ; pl. va-vrtimá = <lang>Goth.</lang> waúrþum; <lang>Gr.</lang> λείπω, I leave, πέμπω, I send, pf. λέ-λοιπα, πέ-πομφα; δέ-δωκα, <lang>Lat.</lang> de-di, I have given; but <lang>Skr.</lang> vḗda, <lang>Gr.</lang> οἶδα, <lang>Goth.</lang> wáit, I know, lit. I have seen. Classes I to VI of strong verbs, and the preterite-presents, belong to the type of <lang>Skr.</lang> vḗda.
          </p>
          <p>
            The reduplicated syllable originally contained the vowel e as in <lang>Greek</lang> λέ-λοιπα. In <lang>Gothic</lang> the vowel in the reduplicated syllable would regularly be i (<ref>§ 66</ref>), except in verbs beginning with r, h, ƕ, where the aí is quite regular (<ref>§ 67</ref>), but from forms like rēdan, háitan, ƕōpan, pret. raí-rōþ, haí-háit, ƕaí-ƕōp, the aí was extended to the reduplicated syllable of all verbs of this class.
          </p>
          <p>
            In the sing. the accent was on the stem and in the dual and plural originally on the ending with corresponding change of ablaut (<abbr>cp.</abbr> <ref>§§ 32, 122–5, 136</ref>). <lang>Sanskrit</lang> preserved this distinction more faithfully than any of the other <lang>Indg.</lang> languages. It was also preserved in the <lang>Germanic</lang> languages in the first five classes of strong verbs. In the sixth class the vowel of the sing. was levelled out into the dual and plural. This levelling also took place in division (b) of the seventh class in <lang>Gothic</lang>, and the stem of the present was extended to the past participle which originally had the same stem as the pret. plural, <abbr>cp.</abbr> bitum, bundum, pp. bitans, bundans; whereas in division (a) the stem of the present was extended to all parts of the verb.
          </p>
        </div>
      
        <pb n="147"/>
      
        <div type="section" n="312" status="wip">
          <p>
            <label>§ 312.</label>
            The reduplicated verbs in <lang>Gothic</lang> are most conveniently divided into two classes:—(a) verbs which retain the same stem-vowel through all tenses, and form their preterite simply by reduplication, as háitan, to call; haíháit, haíháitum, háitans; (b) verbs which form their preterite by reduplication and ablaut combined. These verbs have the same stem-vowel in the pret. sing. and plural, and the stem-vowel of the past participle is the same as that of the present tense.
          </p>
      
          <div type="note">
            <p>
              <label>Note.—</label>
              In verbs beginning with two consonants, only the first is repeated in the reduplicated syllable except in the combinations st, sk, as fráisan, to tempt, pret. faífráís; but ga-staldan, to possess, pret. ga-staístald; skáidan, to sever, pret. skaískáíþ.
            </p>
            <p>
              When the verb begins with a vowel, the reduplication consists in prefixing aí, as áukan, to add, pret. aíáuk.
            </p>
          </div>
        </div>
      
        <div type="subsubchapter">  <!-- revisit type -->
          <head>Division (a).</head>
      
          <div type="section" n="313" status="wip">
            <p>
              <label>§ 313.</label>
              Five sub-classes are to be distinguished according as the present stem contains:—a(ā), ái, ē, ō, áu.
            </p>
        
            <table>
              <row><cell/>                            <cell><grm>Infin.</grm></cell>                                                   <cell><grm>Pret. Sing.</grm></cell>          <cell><grm>P.P.</grm></cell>               </row>
              <row><cell><c>a</c>(<c>ā</c>):—</cell>  <cell><w>falþan</w>, <gloss>to fold</gloss></cell>                    <cell><w>faífalþ</w></cell>       <cell><w>falþans</w></cell>     </row>
              <row><cell/>                            <cell><w>haldan</w>, <gloss>to hold</gloss></cell>                    <cell><w>haíhald</w></cell>       <cell><w>haldans</w></cell>     </row>
              <row><cell/>                            <cell><w>ga-staldan</w>, <gloss>to possess</gloss></cell>             <cell><w>ga-staístald</w></cell>  <cell><w>ga-staldans</w></cell> </row>
              <row><cell/>                            <cell><w>fāhan</w> (<ref>§ 59</ref>), <gloss>to seize</gloss></cell>  <cell><w>faífāh</w></cell>        <cell><w>fāhans</w></cell>      </row>
              <row><cell/>                            <cell><w>hāhan</w> (<ref>§ 59</ref>), <gloss>to hang</gloss></cell>   <cell><w>haíhāh</w></cell>        <cell><w>hāhans</w></cell>      </row>
            </table>
        
            <div type="note">
              <p>
                <label>Note.—</label>
                1. The following verbs, the preterites of which are not extant, also belong here: us-alþan, to grow old; blandan, to mix; ana-praggan, to oppress; saltan, to salt; waldan, to rule; gaggan, to go, pp. gaggans, the wanting pret. *gaígagg is supplied by the weak pret. iddja (<ref>§ 321</ref>).
              </p>
            </div>
        
            <pb n="148"/>
        
            <table>
              <row><cell/>                  <cell><grm>Infin.</grm></cell>                       <cell><grm>Pret. Sing.</grm></cell> <cell><grm>P.P.</grm></cell>      </row>
              <row><cell><c>ái</c>:—</cell> <cell><w>af-ádikan</w>, <gloss>to deny</gloss></cell> <cell><w>af-aíáik</w></cell>   <cell><w>af-áikans</w></cell> </row>
              <row><cell/>                  <cell><w>fráisan</w>, <gloss>to tempt</gloss></cell> <cell><w>faífráis</w></cell>   <cell><w>fráisans</w></cell> </row>
              <row><cell/>                  <cell><w>háitan</w>, <gloss>to call</gloss></cell> <cell><w>haíháit</w></cell>   <cell><w>háitans</w></cell> </row>
              <row><cell/>                  <cell><w>láikan</w>, <gloss>to leap</gloss></cell> <cell><w>laíláik</w></cell>   <cell><w>láikans</w></cell> </row>
              <row><cell/>                  <cell><w>máitan</w>, <gloss>to cut</gloss></cell> <cell><w>maímáit</w></cell>   <cell><w>máitans</w></cell> </row>
              <row><cell/>                  <cell><w>skáidan</w>, <gloss>to divide</gloss></cell> <cell><w>skaískáiþ</w></cell>   <cell><w>skáidans</w></cell> </row>
            </table>
        
            <div type="note">
              <p>
                <label>Note.—</label>
                2. Here belongs also ga-þláihan, to cherish, comfort, the pret. of which is not extant.
              </p>
            </div>
        
            <table>
              <row><cell/>                  <cell><grm>Infin.</grm></cell>                       <cell><grm>Pret. Sing.</grm></cell> <cell><grm>P.P.</grm></cell>      </row>
              <row><cell><c>ē</c>:—</cell> <cell><w>slēpan</w>, <gloss>to sleep</gloss></cell> <cell><w>saíslēp</w> <w>saízlēp</w></cell>   <cell><w>slēpans</w></cell> </row>
            </table>
        
            <div type="note">
              <p>
                <label>Note.—</label>
                3. Here belongs also uf-blēsan, to blow up, puff up, which only occurs in the pres. pass. 3 pers. sing. and the pp.
              </p>
            </div>
        
            <table>
              <row><cell/>                  <cell><grm>Infin.</grm></cell>                       <cell><grm>Pret. Sing.</grm></cell> <cell><grm>P.P.</grm></cell>      </row>
              <row><cell><c>ō</c>:—</cell> <cell><w>ƕōpan</w>, <gloss>to boast</gloss></cell> <cell><w>ƕaíƕōp</w></cell>   <cell><w>ƕōpans</w></cell> </row>
            </table>
        
            <div type="note">
              <p>
                <label>Note.—</label>
                4. Here belong also the preterites faíflōkun, they bewailed, laílōun, they reviled, the presents of which *flōkan, *lauan are wanting; as also the verb blōtan, to worship, pret. wanting.
              </p>
            </div>
        
            <table>
              <row><cell/>                  <cell><grm>Infin.</grm></cell>                       <cell><grm>Pret. Sing.</grm></cell> <cell><grm>P.P.</grm></cell>      </row>
              <row><cell><c>áu</c>:—</cell> <cell><w>áukan</w>, <gloss>to add</gloss></cell> <cell><w>aíáuk</w></cell>   <cell><w>áukans</w></cell> </row>
            </table>
          
            <div type="note">
              <p>
                <label>Note.—</label>
                5. Here belong also hláupan, to leap; stáutan, to smite, which only occur in the present.
              </p>
            </div>
          </div>
        </div>

        <div type="subsubchapter">  <!-- revisit type -->
          <head>Division (b).</head>
      
          <div type="section" n="314" status="wip">
            <p>
              <label>§ 314.</label>
              The verbs of this division belong to the seventh ablaut-series (<ref>§ 124</ref>).
            </p>
        
            <table>
              <row> <cell><grm>Infin.</grm></cell>                       <cell><grm>Pret. Sing.</grm></cell> <cell><grm>P.P.</grm></cell>      </row>
              <row> <cell><w>grētan</w>, <gloss>to weep</gloss></cell> <cell><w>gaígrōt</w></cell>   <cell><w>grētans</w></cell> </row>
              <row> <cell><w>lētan</w>, <gloss>to let</gloss></cell> <cell><w>laílōt</w></cell>   <cell><w>lētans</w></cell> </row>
              <row> <cell><w>ga-rēdan</w>, <gloss>to reflect upon</gloss></cell> <cell><w>ga-raírōþ</w></cell>   <cell><w>ga-rēdans</w></cell> </row>
              <row> <cell><w>tēkan</w>, <gloss>to touch</gloss></cell> <cell><w>taítōk</w></cell>   <cell><w>tēkans</w></cell> </row>
              <row> <cell><w>saian</w>, <gloss>to sow</gloss></cell> <cell><w>saísō</w></cell>   <cell><w>saians</w></cell> </row>
              <row> <cell><w>waian</w>, <gloss>to blow</gloss></cell> <cell><w>waíwōun</w> (pl.)</cell>   <cell><w>waians</w></cell> </row>
            </table>
        
            <pb n="149"/>
        
            <div type="note">
              <p>
                <label>Note.—</label>
                Of waian only the pres. part. masc. dat. sing. (waiandin), and the pret. 3 pers. pl. occur. The 2 pers. sing. pret. of saian is saísōset, with the ending -st, instead of -t, from verbs like last, where -st was regular, see <ref>§ 138</ref>.
              </p>
            </div>
          </div>
        </div>
      </div>
      
    </div>
    
  </div>

  <div type="subchapter">
    <head>B. Weak Verbs.</head>

    <div type="section" n="315" status="wip">
      <p>
        <label>§ 315.</label>
        The weak verbs, which for the most part are derivative or denominative, are divided in <lang>Gothic</lang> into four classes according as the infinitives end in -jan, pret. -ida, (-ta); -ōn, pret. -ōda; -an, pret. -áida; -nan, pret. -nōda The weak preterite is a special <lang>Germanic</lang> formation, and many points connected with its origin are still uncertain. Some scholars are inclined to regard it as a periphrastic formation which was originally confined to denominative verbs, and then at a later period became extended to primary verbs as well. The <lang>Gothic</lang> endings of the singular:—-da, -dēs, -da would thus represent an old aorist formed from the root dhē-, put, place (<lang>Gr.</lang> τί-θη-μι), which stands in ablaut relation to <lang>OE.</lang> <lang>OS.</lang> dōn, <lang>OHG.</lang> tuon, to do, as <lang>Indg.</lang> *dhṓm, (*dhḗm), *dhḗs, dhḗt, <lang>prim. Germanic</lang> *đōn, (*đǣn), *đǣs, đǣ = <lang>Goth.</lang> -da, -dēs, -da. But it is also probable that the dental in the pret. sing. stands in close relationship to the dental of the past participle, where the -þs = <lang>prim. Germanic</lang> -đás, <lang>Gr.</lang> -τός. In <lang>Gothic</lang> the old preterite (perfect) of dōn has been preserved in the pret. dual and plural, as -dēd-u, -dēd-uts; pl. -dēd-um, -dēd-uþ, -dēd-un (with the same personal endings as in the pret. of strong verbs, <ref>§ 292</ref>) = <lang>OHG.</lang> tāt-um, (-un), tāt-ut, tāt-un (<lang>OS.</lang> dād-un), the pret. plural of tuon.
      </p>
  
      <div type="note">
        <p>
          <label>Note.—</label>
          Many points concerning the inflexion of weak verbs in the oldest periods of the <lang>Germanic</lang> languages have never been satisfactorily explained. For a summary and discussion of the various explanations which have been suggested by scholars, the student should consult: Brugmann’s Kurze
          <pb n="150"/>
          vergleichende Grammatik der indogermanischen Sprachen; Streitberg’s Urgermanische Grammatik; and Kluge’s ‘Vorgeschichte der altgermanischen Dialekte’ in Paul’s Grundriss der germanischen Philologie, vol. I.
        </p>
      </div>
    </div>
  
    <div type="subsubchapter">
      <head>1. First Weak Conjugation.</head>
  
      <div type="section" n="316">
        <p>
          <label>§ 316.</label>
          The verbs of this conjugation are sub-divided into two classes:—
          (1) verbs with a short stem-syllable, as <w>nasjan</w>, <gloss>to save</gloss>; or with a long open syllable, as <w>stōjan</w>, <gloss>to judge</gloss>;
          (2) verbs with a long closed syllable, as <w>sōkjan</w>, <gloss>to seek</gloss>; and polysyllabic verbs, as <w>glitmunjan</w>, <gloss>to shine</gloss>.
        </p>
        <p>
          The two classes only differ in the <grm>2 and 3 pers. sing.</grm> and the <grm>2 pers. pl. of the pres. indic.</grm> and in the <grm>2 pers. pl. imperative</grm>.
          Class (1) has <m>-ji-</m>, but class (2) <m>-ei-</m>.
          See <ref>§§ 153–4</ref>.
        </p>
      </div>
    
      <div type="section" n="317">
        <p>
          <label>§ 317.</label>
          The full conjugation of <w>nasjan</w>, <w>stōjan</w>, <w>sōkjan</w> will serve as models.
        </p>
    
        <div type="subsection">
          <head>a. Active.</head>

          <div type="subsubsection">
            <head>Present.</head>
          
            <table>
              <row> <cell cols="2"/>                            <cell cols="3">Indicative.</cell>                                                         </row>
              <row> <cell rows="3">Sing.</cell> <cell>1.</cell> <cell><w>nasja</w></cell>     <cell><w>stōja</w></cell>     <cell><w>sōkja</w></cell>     </row>
              <row>                             <cell>2.</cell> <cell><w>nasjis</w></cell>    <cell><w>stōjis</w></cell>    <cell><w>sōkeis</w></cell>    </row>
              <row>                             <cell>3.</cell> <cell><w>nasjiþ</w></cell>    <cell><w>stōjiþ</w></cell>    <cell><w>sōkeiþ</w></cell>    </row>
              <row> <cell rows="2">Dual</cell>  <cell>1.</cell> <cell><w>nasjōs</w></cell>    <cell><w>stōjōs</w></cell>    <cell><w>sōkjōs</w></cell>    </row>
              <row>                             <cell>2.</cell> <cell><w>nasjats</w></cell>   <cell><w>stōjats</w></cell>   <cell><w>sōkjats</w></cell>   </row>
              <row> <cell rows="3">Plur.</cell> <cell>1.</cell> <cell><w>nasjam</w></cell>    <cell><w>stōjam</w></cell>    <cell><w>sōkjam</w></cell>    </row>
              <row>                             <cell>2.</cell> <cell><w>nasjiþ</w></cell>    <cell><w>stōjiþ</w></cell>    <cell><w>sōkeiþ</w></cell>    </row>
              <row>                             <cell>3.</cell> <cell><w>nasjand</w></cell>   <cell><w>stōjand</w></cell>   <cell><w>sōkjand</w></cell>   </row>
            </table>
            
            <table>
              <row> <cell cols="2"/>                            <cell cols="3">Subjunctive.</cell>                                                        </row>
              <row> <cell rows="3">Sing.</cell> <cell>1.</cell> <cell><w>nasjáu</w></cell>    <cell><w>stōjáu</w></cell>    <cell><w>sōkjáu</w></cell>    </row>
              <row>                             <cell>2.</cell> <cell><w>nasjáis</w></cell>   <cell><w>stōjáis</w></cell>   <cell><w>sōkjáis</w></cell>   </row>
              <row>                             <cell>3.</cell> <cell><w>nasjái</w></cell>    <cell><w>stōjái</w></cell>    <cell><w>sōkjái</w></cell>    </row>
              <row> <cell rows="2">Dual</cell>  <cell>1.</cell> <cell><w>nasjáiwa</w></cell>  <cell><w>stōjáiwa</w></cell>  <cell><w>sōkjáiwa</w></cell>  </row>
              <row>                             <cell>2.</cell> <cell><w>nasjáits</w></cell>  <cell><w>stōjáits</w></cell>  <cell><w>sōkjáits</w></cell>  </row>
              <row> <cell rows="3">Plur.</cell> <cell>1.</cell> <cell><w>nasjáima</w></cell>  <cell><w>stōjáima</w></cell>  <cell><w>sōkjáima</w></cell>  </row>
              <row>                             <cell>2.</cell> <cell><w>nasjáiþ</w></cell>   <cell><w>stōjáiþ</w></cell>   <cell><w>sōkjáiþ</w></cell>   </row>
              <row>                             <cell>3.</cell> <cell><w>nasjáina</w></cell>  <cell><w>stōjáina</w></cell>  <cell><w>sōkjáina</w></cell>  </row>
            </table>
            <pb n="151"/>
            <table>
              <row> <cell cols="2"/>                            <cell cols="3">Imperative.</cell>                                                         </row>
              <row> <cell rows="2">Sing.</cell> <cell>2.</cell> <cell><w>nasei</w></cell>     <cell><w>*stauei</w></cell>   <cell><w>sōkei</w></cell>     </row>
              <row>                             <cell>3.</cell> <cell><w>nasjadáu</w></cell>  <cell><w>stōjadáu</w></cell>  <cell><w>sōkjadáu</w></cell>  </row>
              <row> <cell>Dual</cell>           <cell>2.</cell> <cell><w>nasjats</w></cell>   <cell><w>stōjats</w></cell>   <cell><w>sōkjats</w></cell>   </row>
              <row> <cell rows="3">Plur.</cell> <cell>1.</cell> <cell><w>nasjam</w></cell>    <cell><w>stōjam</w></cell>    <cell><w>sōkjam</w></cell>    </row>
              <row>                             <cell>2.</cell> <cell><w>nasjiþ</w></cell>    <cell><w>stōjiþ</w></cell>    <cell><w>sōkeiþ</w></cell>    </row>
              <row>                             <cell>3.</cell> <cell><w>nasjandáu</w></cell> <cell><w>stōjandáu</w></cell> <cell><w>sōkjandáu</w></cell> </row>
            </table>
               
            <table>
              <row> <cell cols="3">Infinitive.</cell> </row>
              <row> <cell><w>nasjan</w></cell> <cell><w>stōjan</w></cell> <cell><w>sōkjan</w></cell> </row>
            </table>
            
            <table>
              <row> <cell cols="3">Participle.</cell> </row>
              <row> <cell><w>nasjands</w></cell> <cell><w>stōjands</w></cell> <cell><w>sōkjands</w></cell> </row>
            </table>
          </div>
         
          <div type="subsubsection">
            <head>Preterite.</head>
          
            <table>
              <row> <cell cols="2"/>                            <cell cols="3">Indicative.</cell>                                                                 </row>
              <row> <cell rows="3">Sing.</cell> <cell>1.</cell> <cell><w>nasida</w></cell>      <cell><w>stauida</w></cell>       <cell><w>sōkida</w></cell>      </row>
              <row>                             <cell>2.</cell> <cell><w>nasidēs</w></cell>     <cell><w>stauidēs</w></cell>      <cell><w>sōkidēs</w></cell>     </row>
              <row>                             <cell>3.</cell> <cell><w>nasida</w></cell>      <cell><w>stauida</w></cell>       <cell><w>sōkida</w></cell>      </row>
              <row> <cell rows="2">Dual</cell>  <cell>1.</cell> <cell><w>nasidēdu</w></cell>    <cell><w>stauidēdu</w></cell>     <cell><w>sōkidēdu</w></cell>    </row>
              <row>                             <cell>2.</cell> <cell><w>nasidēduts</w></cell>  <cell><w>stauidēduts</w></cell>   <cell><w>sōkidēduts</w></cell>  </row>
              <row> <cell rows="3">Plur.</cell> <cell>1.</cell> <cell><w>nasidēdum</w></cell>   <cell><w>stauidēdum</w></cell>    <cell><w>sōkidēdum</w></cell>   </row>
              <row>                             <cell>2.</cell> <cell><w>nasidēduþ</w></cell>   <cell><w>stauidēduþ</w></cell>    <cell><w>sōkidēduþ</w></cell>   </row>
              <row>                             <cell>3.</cell> <cell><w>nasidēdun</w></cell>   <cell><w>stauidēdun</w></cell>    <cell><w>sōkidēdun</w></cell>   </row>
            </table>
            
            <table>
              <row> <cell cols="2"/>                            <cell cols="3">Subjunctive.</cell>                                                                </row>
              <row> <cell rows="3">Sing.</cell> <cell>1.</cell> <cell><w>nasidēdjáu</w></cell>  <cell><w>stauidēdjáu</w></cell>   <cell><w>sōkidēdjáu</w></cell>  </row>
              <row>                             <cell>2.</cell> <cell><w>nasidēdeis</w></cell>  <cell><w>stauidēdeis</w></cell>   <cell><w>sōkidēdeis</w></cell>  </row>
              <row>                             <cell>3.</cell> <cell><w>nasidēdi</w></cell>    <cell><w>stauidēdi</w></cell>     <cell><w>sōkidēdi</w></cell>    </row>
              <row> <cell rows="2">Dual</cell>  <cell>1.</cell> <cell><w>nasidēdeiwa</w></cell> <cell><w>stauidēdeiwa</w></cell>  <cell><w>sōkidēdeiwa</w></cell> </row>
              <row>                             <cell>2.</cell> <cell><w>nasidēdeits</w></cell> <cell><w>stauidēdeits</w></cell>  <cell><w>sōkidēdeits</w></cell> </row>
              <row> <cell rows="3">Plur.</cell> <cell>1.</cell> <cell><w>nasidēdeima</w></cell> <cell><w>stauidēdeima</w></cell>  <cell><w>sōkidēdeima</w></cell> </row>
              <row>                             <cell>2.</cell> <cell><w>nasidēdeiþ</w></cell>  <cell><w>stauidēdeiþ</w></cell>   <cell><w>sōkidēdeiþ</w></cell>  </row>
              <row>                             <cell>3.</cell> <cell><w>nasidēdeina</w></cell> <cell><w>stauidēdeina</w></cell>  <cell><w>sōkidēdeina</w></cell> </row>
            </table>
        
            <pb n="152"/>
        
            <table>
              <row> <cell cols="3">Participle.</cell> </row>
              <row> <cell><w>nasiþs</w></cell> <cell><w>stauiþs</w></cell> <cell><w>sōkiþs</w></cell> </row>
            </table>
          </div>
        </div>
    
        <div type="subsection">
          <head>b. Passive</head>
    
          <div type="subsubsection">
            <head>Present.</head>
          
            <table>
              <row> <cell cols="2"/>                            <cell cols="3">Indicative.</cell>                                                               </row>
              <row> <cell rows="3">Sing.</cell> <cell>1.</cell> <cell><w>nasjada</w></cell>     <cell><w>stōjada</w></cell>     <cell><w>sōkjada</w></cell>     </row>
              <row>                             <cell>2.</cell> <cell><w>nasjaza</w></cell>     <cell><w>stōjaza</w></cell>     <cell><w>sōkjaza</w></cell>     </row>
              <row>                             <cell>3.</cell> <cell><w>nasjada</w></cell>     <cell><w>stōjada</w></cell>     <cell><w>sōkjada</w></cell>     </row>
              <row> <cell cols="2">Plur. 1. 2. 3.</cell>        <cell><w>nasjanda</w></cell>    <cell><w>stōjanda</w></cell>    <cell><w>sōkjanda</w></cell>    </row>
            </table>
        
            <table>
              <row> <cell cols="2"/>                            <cell cols="3">Subjunctive.</cell>                                                              </row>
              <row> <cell rows="3">Sing.</cell> <cell>1.</cell> <cell><w>nasjáidáu</w></cell>   <cell><w>stōjáidáu</w></cell>   <cell><w>sōkjáidáu</w></cell>   </row>
              <row>                             <cell>2.</cell> <cell><w>nasjáizáu</w></cell>   <cell><w>stōjáizáu</w></cell>   <cell><w>sōkjáizáu</w></cell>   </row>
              <row>                             <cell>3.</cell> <cell><w>nasjáidáu</w></cell>   <cell><w>stōjáidáu</w></cell>   <cell><w>sōkjáidáu</w></cell>   </row>
              <row> <cell cols="2">Plur. 1. 2. 3.</cell>        <cell><w>nasjáindáu</w></cell>  <cell><w>stōjáindáu</w></cell>  <cell><w>sōkjáindáu</w></cell>  </row>
            </table>
          </div>
      
          <div type="note">
            <p>
              <label>Note.—</label>
              On <w>stōjan</w> beside <w>stauida</w>, see <ref>§§ 80–1</ref>.
            </p>
          </div>
        </div>
      </div>
    
      <div type="section" n="318" status="wip">
        <p>
          <label>§ 318.</label>
          Like nasjan are conjugated the following and many other verbs: arjan, to plough; gatamjan, to tame; hazjan, to praise; huljan, to hide; kukjan, to kiss; lagjan, to lay; matjan, to eat; natjan, to wet; satjan, to set; þragjan, to run; waljan, to choose; warjan, to forbid; wasjan, to clothe.
        </p>
      </div>
    
      <div type="section" n="319" status="wip">
        <p>
          <label>§ 319.</label>
          Like stōjan are conjugated the following verbs which change iu, áu back to iw, aw before a following vowel (<ref>§ 150</ref>): ana-niujan, to renew; ga-qiujan, to give life to; siujan, to sew; *stráujan (pret. strawida), to strew; táujan, to do.
        </p>
    
        <div type="note">
          <p>
            <label>Note.—</label>
            Here would also belong *af-mōjan, to fatigue, *af-dōjan, to fatigue, but of these two verbs only the nom. pl. masc. of the pp. occurs once, af-mauidái, af-dauidái, <abbr>cp.</abbr> <ref>§ 80</ref>.
          </p>
        </div>
      </div>
    
      <div type="section" n="320" status="wip">
        <p>
          <label>§ 320.</label>
          Like sōkjan are conjugated the following and a great many others:
          and-bahtjan, to serve;
          áugjan, to show;
          dáiljan, to deal out;
          dáupjan, to baptize;
          dáuþjan,<pb n="153"/>to put to death;
          dōmjan, to judge;
          dragkjan, to give to drink;
          dráibjan, to trouble;
          faúrhtjan, to fear;
          fōdjan, to feed;
          fra-wardjan, to destroy;
          ga-brannjan, to burn;
          ga-láubjan, to believe;
          ga-mōtjan, to meet;
          gáumjan, to perceive;
          glitmunjan, to shine;
          gōljan, to greet;
          háiljan, to heal;
          háusjan, to hear;
          hnáiwjan, to abase;
          hráinjan, to make clean;
          huggrjan, to hunger;
          láisjan, to teach;
          láistjan, to follow;
          liuhtjan, to give light;
          máidjan, to falsify;
          maúrþrjan, to murder;
          mēljan, to write;
          mērjan, to preach, proclaim;
          mikiljan, to magnify;
          namnjan, to name;
          ōgjan, to terrify;
          ráisjan, to raise;
          rōdjan, to speak;
          sipōnjan, to be a disciple;
          sniumjan, to hasten;
          swōgatjan, to sigh;
          þaúrsjan, to thirst;
          wandjan, to turn;
          wēnjan, to hope.
        </p>
      </div>
    
      <div type="section" n="321" status="wip">
        <p>
          <label>§ 321.</label>
          A certain number of verbs belonging to Class I formed their pret. and past participle already in <lang>prim. Germanic</lang> without the medial vowel -i-, <abbr>cp.</abbr> pret. <lang>Goth.</lang> þāhta, <lang>O.Icel.</lang> þātta, <lang>OE.</lang> þōhte, <lang>OS.</lang> thāhta, <lang>OHG.</lang> dāhta; pp. <lang>Goth.</lang> þāhts, <lang>OE.</lang> geþōht, <lang>OHG.</lang> gidāht. The following <lang>Gothic</lang> verbs belong to this type except the pp. káupatiþs. See <ref>§ 340</ref>.
        </p>
    
        <table>
          <row> <cell><grm>Infin.</grm></cell>                       <cell><grm>Pret. Sing.</grm></cell> <cell><grm>P.P.</grm></cell>      </row>
          <row> <cell><w>briggan</w>, <gloss>to bring</gloss></cell> <cell><w>brāhta</w></cell>   <cell><w>*brāhts</w></cell> </row>
          <row> <cell><w>brūkjan</w>, <gloss>to use</gloss></cell> <cell><w>brūhta</w></cell>   <cell><w>*brūhts</w></cell> </row>
          <row> <cell><w>bugjan</w>, <gloss>to buy</gloss></cell> <cell><w>baúhta</w></cell>   <cell><w>baúhts</w></cell> </row>
          <row> <cell><w>gaggan</w>, <gloss>to go</gloss></cell> <cell><w>iddja</w></cell>   <cell><w>gaggans</w></cell> </row>
          <row> <cell><w>káupatjan</w>, <gloss>to buffet</gloss></cell> <cell><w>káupasta</w></cell>   <cell><w>káupatips</w></cell> </row>
          <row> <cell><w>þagkjan</w>, <gloss>to think</gloss></cell> <cell><w>þāhta</w></cell>   <cell><w>þāhts</w></cell> </row>
          <row> <cell><w>þugkjan</w>, <gloss>to seem</gloss></cell> <cell><w>þūhta</w></cell>   <cell><w>þūhts</w></cell> </row>
          <row> <cell><w>waúrkjan</w>, <gloss>to work</gloss></cell> <cell><w>waúrhta</w></cell>   <cell><w>waúrhts</w></cell> </row>
        </table>
    
        <div type="note">
          <list>
            <item n="1">
              <p>
                <label>Note.—</label>
                1. On the consonant changes in the pret. forms (except iddja), see <ref>§ 138</ref>. On the vowel-lengthening in brāhta, þāhta, see <ref>§ 59</ref>, and þūhta, <ref>§ 62</ref>. The pp. þāhts, þūhts occur only in compound adjectives, anda-þāhts, cautious, vigilant; háuh-þūhts, high-minded.
              </p>
            </item>
            <item n="2">
              <p>
                2. gaggan (<ref>§ 313, note 1</ref>) is properly a reduplicated verb, the<pb n="154"/>pret. of which, gaígagg, has been lost. The extant forms of iddja (<ref>§ 156</ref>) are inflected like nasida (<ref>§ 317</ref>); in one instance a weak pret. gaggida also occurs.
              </p>
            </item>
            <item n="3">
              <p>
                3. The present briggan is a strong verb of the third class (<ref>§ 303</ref>). The regular weak present *braggjan (= <lang>OE.</lang> breng(e)an, <lang>OS.</lang> brengian) has been lost. Cp. also <lang>OHG.</lang> bringan, pret. brāhta, beside the rare strong form brang.
              </p>
            </item>
          </list>
        </div>
      </div>
    
      <div type="subsubsubchapter">
        <head>General Remarks on the Verbs of Class I.</head>
    
        <div type="section" n="322" status="wip">
          <p>
            <label>§ 322.</label>
            The first class of weak verbs contains partly causative and partly denominative verbs as in the other <lang>Indg.</lang> languages, as <lang>Skr.</lang> bhāráyāmi (<lang>Gr.</lang> φορέω), I cause to bear; <lang>Skr.</lang> vartáyāmi (<lang>Goth.</lang> fra-wardja), I cause to turn; <lang>Goth.</lang> nasjan, to save, ráisjan, to raise, beside <lang>Skr.</lang> bhárāmi, <lang>Gr.</lang> φέρω, I bear; <lang>Skr.</lang> vártāmi, I turn, <lang>Goth.</lang> waírþa, I become; ga-nisan, to be saved; ur-reisan, to arise. <lang>Gr.</lang> δακρύω, I weep, ὀνομαίνω, I name; <lang>Goth.</lang> dáiljan, to deal out; háiljan, to heal; namnjan, to name; beside <lang>Gr.</lang> δάκρυ, tear; ὄνομα, name; <lang>Goth.</lang> dáils, portion; háils, whole; namō, name.
          </p>
      
          <p>
            Irrespectively of the nature of the stems of the nouns and adjectives from which denominative verbs were formed, the two kinds of verbs had come to have the same inflexional endings already in <lang>prim. Germanic</lang>. In the parent language the endings of the pres. sing. and pl. of the causative verbs were: Sing. -éjō, -éjesi, -éjeti; -éjomes, (-mos), -éjete, -éjonti. Thus—
          </p>
      
          <table>
            <row> <cell><lang>Indg.</lang></cell>	            <cell>Prim. Germ.</cell>        </row>
            <row> <cell><w>*noséjō</w></cell>     <cell><w>*nazijō</w></cell>     </row>
            <row> <cell><w>*noséjesi</w></cell>   <cell><w>*nazijizi</w></cell>   </row>
            <row> <cell><w>*noséjeti</w></cell>   <cell><w>*nazijiđi</w></cell>   </row>
            <row> <cell><w>*noséjomes</w></cell>  <cell><w>*nazijamiz</w></cell>  </row>
            <row> <cell><w>*noséjete</w></cell>   <cell><w>*nazijiđi</w></cell>   </row>
            <row> <cell><w>*noséjonti</w></cell>  <cell><w>*nazijanđi</w></cell>  </row>
          </table>
      
          <pb n="155"/>
      
          <p>
            The -ij- = <lang>Indg.</lang> -ej- regularly became j before guttural vowels, whence <lang>Goth.</lang> nasja, sōkja; nasjam, nasjand, nasjands, nasjan, <abbr>&amp;c.</abbr>, see <ref>§§ 152, (3), 157</ref>. The combination -iji- regularly became -ī- after long closed stem-syllables and after unaccented syllables, but -ji- in other cases (<ref>§ 153</ref>), whence <lang>Goth.</lang> sōkeis, sōkeiþ, beside nasjis, nasjiþ. On the imperative forms nasei, sōkei, see <ref>§ 154</ref>.
          </p>
          <p>
            Apart from the forms with -ei-, -ei, and the indic. pret. sing. all forms of the finite verb have the same endings as the corresponding tenses and moods of the strong verbs (<ref>§§ 287–97</ref>). On the indic. pret. singular, see <ref>§ 315</ref>. Past participle nasiþs, sōkiþs, <lang>prim. Germanic</lang> *naziđaz, *sōkiđaz, <lang>Indg.</lang> -itós.
          </p>
        </div>
      </div>
  
    </div>
  
    <div type="subsubchapter">
      <head>2. Second Weak Conjugation.</head>
  
      <div type="section" n="323" status="wip">
        <label>§ 323.</label>

        <div type="subsection">
          <head>a. Active.</head>
    
          <div type="subsubsection">
            <head>Present.</head>
          
            <table>
              <row> <cell cols="2"/>                            <cell>Indic.</cell>                                 <cell>Subj.</cell>          <cell>Imperative.</cell>      </row>
              <row> <cell rows="3">Sing.</cell> <cell>1.</cell> <cell><w>salbō</w>, <gloss>I anoint</gloss></cell>  <cell><w>salbō</w></cell>   <cell><w>—</w></cell>         </row>
              <row>                             <cell>2.</cell> <cell><w>salbōs</w></cell>                          <cell><w>salbōs</w></cell>  <cell><w>salbō</w></cell>     </row>
              <row>                             <cell>3.</cell> <cell><w>salbōþ</w></cell>                          <cell><w>salbō</w></cell>   <cell><w>salbōdáu</w></cell>  </row>
              <row> <cell rows="2">Dual</cell>  <cell>1.</cell> <cell><w>salbōs</w></cell>                          <cell><w>salbōwa</w></cell> <cell><w>—</w></cell>         </row>
              <row>                             <cell>2.</cell> <cell><w>salbōts</w></cell>                         <cell><w>salbōts</w></cell> <cell><w>salbōts</w></cell>   </row>
              <row> <cell rows="3">Plur.</cell> <cell>1.</cell> <cell><w>salbōm</w></cell>                          <cell><w>salbōma</w></cell> <cell><w>salbōm</w></cell>    </row>
              <row>                             <cell>2.</cell> <cell><w>salbōþ</w></cell>                          <cell><w>salbōþ</w></cell>  <cell><w>salbōþ</w></cell>    </row>
              <row>                             <cell>3.</cell> <cell><w>salbōnd</w></cell>                         <cell><w>salbōna</w></cell> <cell><w>salbōndáu</w></cell> </row>
            </table>
        
            <table>
              <row> <cell><grm>Infin.</grm></cell>         <cell>Participle.</cell>      </row>
              <row> <cell><w>salbōn</w></cell>  <cell><w>salbōnds</w></cell>  </row>
            </table>
          </div>

          <div type="subsubsection">
            <head>Preterite.</head>
          
            <table>
              <row> <cell cols="2"/>                            <cell>Indic.</cell>                       <cell>Subj.</cell>                              </row>
              <row> <cell rows="2">Sing.</cell> <cell>1.</cell>	<cell><w>salbōda</w></cell>	              <cell><w>salbōdēdjáu</w></cell>                 </row>
              <row>                             <cell>2</cell>	<cell><w>salbōdēs</w></cell>  	              <cell><w>salbōdēdeis</w></cell>                 </row>
              <row> <cell cols="2"/>                            <cell>[<abbr>&amp;c.</abbr> like <w>nasida</w>]</cell>	<cell>[<abbr>&amp;c.</abbr> like <w>nasi-dēdjáu</w>]</cell>  </row>
            </table>
        
            <table>
              <row> <cell>Participle.</cell>    </row>
              <row> <cell><w>salbōþs</w></cell> </row>
            </table>
          </div>

        </div>

        <pb n="156"/>

        <div type="subsection">
          <head>b. Passive.</head>
    
          <div type="subsubsection">
            <head>Present.</head>
          
            <table>
              <row> <cell cols="2"/>                            <cell>Indic.</cell>          <cell>Subj.</cell>           </row>
              <row> <cell rows="3">Sing.</cell> <cell>1.</cell> <cell><w>salbōda</w></cell>  <cell><w>salbōdáu</w></cell> </row>
              <row>                             <cell>2.</cell> <cell><w>salbōza</w></cell>  <cell><w>salbōzáu</w></cell> </row>
              <row>                             <cell>3.</cell> <cell><w>salbōda</w></cell>  <cell><w>salbōdáu</w></cell> </row>
              <row> <cell cols="2">Plur. 1. 2. 3.</cell>         <cell><w>salbōnda</w></cell> <cell><w>salbōdáu</w></cell> </row>
            </table>
            </div>
        </div>
    
      </div>
    
      <div type="section" n="324" status="wip">
        <p>
          <label>§ 324.</label>
          The second class of verbs is denominative and originally belonged partly to the athematic and partly to the thematic conjugation (<ref>§ 280</ref>). The first pers. sing. of the former ended in -āmi and of the latter in -ājō. The ā became -ō in the <lang>prim. Germanic</lang> period (<ref>§ 42</ref>). In <lang>Gothic</lang> the -ō became extended to all forms of the verb. The <lang>Gothic</lang> and <lang>OHG.</lang> pres. indic. belongs to the athematic conjugation and <lang>OE.</lang> partly to the one and partly to the other. The <lang>prim. Germanic</lang> forms corresponding to the <lang>Gothic</lang> and <lang>OHG.</lang> were: Sing. *salҌō-mi, *salҌō-zi, *salҌo-đi; dual *salҌō-(w)iz, *salҌō-điz; Pl. *salҌō-miz, *salҌō-di, *salҌō-ndi; from which the corresponding <lang>Gothic</lang> forms were regularly developed except salbōts (on which see <ref>§§ 287, 292</ref>) and the first pers. singular which would have become *salbōm as in <lang>OHG.</lang> The form salbō presents difficulties. It was probably a new formation with -a from the other classes of weak verbs and then *salba became salbō with ō from the other forms of the present. The cause of the new formation was doubtless due to the fact that the first pers. sing. and pl. would otherwise have been alike.
        </p>
        <p>
          The pres. subjunctive is an old conjunctive (not optative as in Class I) and corresponds to the pres. subjunctive forms in the <lang>OHG.</lang> Franconian dialect: salbo, salbōs(t), salbo; salbōm, salbōt, salbōn. The <lang>prim. Germanic</lang> forms were: Sing. *salҌō-m, *salҌō-z, *salҌō (<lang>Indg.</lang> -t); dual *salbō-wǣ, *salҌō-diz; Pl. *salҌō-mǣ, *salҌō-đi, *salҌō-n (<lang>Indg.</lang> -nt). In <lang>Goth.</lang> the first and third pers. sing. would regularly be *salba. The -ō in salbō was
          <pb n="157"/>
          due to levelling out the ō of the other forms. On salbōts see <ref>§§ 287, 292</ref>. The -a in salbōna was from the first pers. plural as in all the other classes of verbs.
        </p>
        <p>
          The regular form of the imperative second pers. singular would be *salba (with -a from older -ō = <lang>Indg.</lang> -ǎ, <abbr>cp.</abbr> <lang>Gr. Doric</lang> τῑ́μᾱ, honour thou; <lang>Lat.</lang> amā, love thou), but here again the ō in the other forms was levelled out. The other forms of the imperative have the same endings as in Class I (<ref>§ 317</ref>).
        </p>
        <p>
          The pret. Indic. and subjunctive and the passive have the same endings as in Class I.
        </p>
        <p>
          Past participle salbōþs from <lang>prim. Germanic</lang> salҌōđás, <lang>Indg.</lang> -atós (<lang>Gr. Doric</lang> -ᾱτός, <lang>Lat.</lang> -ātus).
        </p>
      </div>
    
      <div type="section" n="325" status="wip">
        <p>
          <label>§ 325.</label>
          Like salbōn are conjugated the following and several others: áihtrōn, to beg for; áirinōn, to be a messenger; awiliudōn, to thank; dwalmōn, to be foolish; faginōn, to rejoice; fiskōn, to fish; fráujinōn, to be lord or king; frijōn, to love; gáunōn, to lament; ga-leikōn, to liken; hatizōn, to hate; hōlōn, to treat with violence; ƕrarbōn, to go about; idreigōn, to repent; karōn, to care for; káupōn, to traffic; laþōn, to invite; lustōn, to desire; mitōn, to consider; reikinōn, to rule; sidōn, to practise; skalkinōn, to serve; spillōn, to narrate; sunjōn, to justify; swiglōn, to pipe; ufar-munnōn, to forget.
        </p>
      </div>
    </div>
  
    <div type="subsubchapter">
      <head>3. Third Weak Conjugation</head>
  
      <div type="section" n="326" status="wip">
        <label>§ 326.</label>
    
        <div type="subsection">
          <head>a. Active.</head>
    
          <div type="subsubsection">
            <head>Present.</head>
      
            <table>
              <row> <cell cols="2"/>                            <cell>Indic.</cell>                             <cell>Subj.</cell>          <cell>Imperative.</cell>      </row>
              <row> <cell rows="3">Sing.</cell> <cell>1.</cell> <cell><w>haba</w>, <gloss>I have</gloss></cell> <cell><w>habáu</w></cell>   <cell><w>—</w></cell>         </row>
              <row>                             <cell>2.</cell> <cell><w>habáis</w></cell>                      <cell><w>habáis</w></cell>  <cell><w>habái</w></cell>     </row>
              <row>                             <cell>3.</cell> <cell><w>habáiþ</w></cell>                      <cell><w>habái</w></cell>   <cell><w>habadáu</w></cell>   </row>
              <row> <cell rows="2">Dual</cell>  <cell>1.</cell> <cell><w>habōs</w></cell>                       <cell><w>habáiwa</w></cell> <cell><w>—</w></cell>         </row>
              <row>                             <cell>2.</cell> <cell><w>habats</w></cell>                      <cell><w>habdits</w></cell> <cell><w>habats</w></cell>    </row>
              <row> <cell rows="3">Plur.</cell> <cell>1.</cell> <cell><w>habam</w></cell>                       <cell><w>habáima</w></cell> <cell><w>habam</w></cell>     </row>
              <row>                             <cell>2.</cell> <cell><w>habáiþ</w></cell>                      <cell><w>habáiþ</w></cell>  <cell><w>habáiþ</w></cell>    </row>
              <row>                             <cell>3.</cell> <cell><w>haband</w></cell>                      <cell><w>habáina</w></cell> <cell><w>habandáu</w></cell>  </row>
            </table>
        
            <pb n="158"/>
        
            <table>
              <row> <cell><grm>Infin.</grm></cell>         <cell>Participle.</cell>      </row>
              <row> <cell><w>haban</w></cell>  <cell><w>habands</w></cell>  </row>
            </table>
          </div>
      
          <div type="subsubsection">
            <head>Preterite.</head>
      
            <table>
              <row> <cell cols="2"/>                            <cell>Indic.</cell>                       <cell>Subj.</cell>                             </row>
              <row> <cell rows="2">Sing.</cell> <cell>1.</cell>	<cell><w>habáida</w></cell>	              <cell><w>habáidēdjáu</w></cell>                </row>
              <row>                             <cell>2</cell>	<cell><w>habáidēs</w></cell>  	          <cell><w>habáidēdeis</w></cell>                </row>
              <row> <cell cols="2"/>                            <cell>[<abbr>&amp;c.</abbr> like <w>nasida</w>]</cell>	<cell>[<abbr>&amp;c.</abbr> like <w>nasidēdjáu</w>]</cell>  </row>
            </table>
        
            <table>
              <row> <cell>Participle.</cell>    </row>
              <row> <cell><w>habáiþs</w></cell> </row>
            </table>
          </div>
        </div>
    
        <div type="subsection">
          <head>b. Passive.</head>
    
          <div type="subsubsection">
            <head>Present.</head>
      
            <table>
              <row> <cell cols="2"/>                            <cell>Indic.</cell>         <cell>Subj.</cell>            </row>
              <row> <cell rows="3">Sing.</cell> <cell>1.</cell> <cell><w>habada</w></cell>  <cell><w>habáidáu</w></cell>  </row>
              <row>                             <cell>2.</cell> <cell><w>habaza</w></cell>  <cell><w>habáizáu</w></cell>  </row>
              <row>                             <cell>3.</cell> <cell><w>habada</w></cell>  <cell><w>habáidáu</w></cell>  </row>
              <row> <cell cols="2">Plur. 1. 2. 3.</cell>        <cell><w>habanda</w></cell> <cell><w>habáindáu</w></cell> </row>
            </table>
          </div>
        </div>
        
      </div>
    
      <div type="section" n="327" status="wip">
        <p>
          <label>§ 327.</label>
          Most of the verbs belonging to the third class were originally primary verbs like <lang>Lat.</lang> habē-re, to have. In <lang>prim. Germanic</lang> there were at least two stem-forms of haban, viz. present *χabǣj- and pret. *χab-. In <lang>Gothic</lang> as in the other <lang>Germanic</lang> languages the different types became mixed, which gave rise to many new formations. In <lang>OHG.</lang> the stem-form of the present was extended to all parts of the verb, as pret. habēta, pp. gihabēt, but <lang>OE.</lang> hæfde, gehæfd, <lang>OS.</lang> habda, gihabd. In <lang>Gothic</lang> the stem-form of the present was extended to the preterite and pp. just as in <lang>OHG.</lang> The <lang>prim. Germanic</lang> forms of the pres. indic. were: Sing. *χaҌǣjō, *χaҌǣjizi, *χaҌǣjiđi; dual *χabæjō-(w)iz (<ref>§ 287</ref>), *χaҌǣjiđiz; Pl. *χaҌǣjamiz, *χaҌǣjiđi, *χaǣjanđi; from which with the loss of inter vocalic -j- (<ref>§§ 76, 152</ref>) were regularly developed the second and third pers. sing. habáis, habáiþ and the second pers. pl. habáiþ. The other forms of the present would have become in <lang>Gothic</lang> *habaia; *habaiōs, *habáiþs; *habaiam, *habaiand, see <ref>§ 76</ref>. But the whole of the pres. indic.
          <pb n="159"/>
          (except the forms habáis, habáiþ), the pres. subjunctive, the imperative (except habái, habáiþ), the infinitive, the pres. participle, the passive indic. and subjunctive, were formed direct from the stem-form *χab- + the endings of the first Class of weak verbs. The imperative forms habái, habáiþ were regularly developed from <lang>prim. Germanic</lang> *χabǣj(i), *χabǣ(j)iđ(i).
        </p>
      </div>
    
      <div type="section" n="328" status="wip">
        <p>
          <label>§ 328.</label>
          Like haban are also conjugated: áistan, to reverence; ana-silan, to be silent; and-staúrran, to murmur against; arman, to pity; bauan, to dwell; fastan, to fast, hold firm; fijan, to hate; ga-geigan, to gain; ga-kunnan, to recognize; hatan, to hate; jiukan, to contend; leikan, to please; liban, to live; liugan, to marry; maúrnan, to mourn; munan, to consider; reiran, to tremble; saúrgan, to sorrow; sifan, to rejoice; skaman (sik), to be ashamed; slawan, to be silent; trauan, to trust; swēran, to honour; þahan, to be silent; witan, to watch, observe.
        </p>
        <div type="note">
          <list>
            <item n="1">
              <p>
                <label>Note.—</label>
                1. On the stem-vowel in bauan, trauan, see <ref>§ 80</ref>.
              </p>
            </item>
            <item n="2">
              <p>
                2. bauan belonged originally to the reduplicated verbs (<abbr>cp.</abbr> <lang>O.Icel.</lang> būa, to dwell, pret. sing. bjō, pp. būenn), and the strong form is still regularly preserved in bauiþ, the 3 pers. sing. pres. indic.
              </p>
            </item>
            <item n="3">
              <p> <!-- no break -->
                3. Beside hatan there also occurs twice hatjan.
              </p>
            </item>
            <item n="4">
              <p>
                4. It cannot be determined whether bnauan (<ref>§ 80</ref>), to rub, of which only the pres. participle occurs, belongs here or to the reduplicated verbs.
              </p>
            </item>
          </list>
        </div>
      </div>
    </div>
  
    <div type="subsubchapter">
      <head>4. Fourth Weak Conjugation.</head>
  
      <div type="section" n="329" status="wip">
        <label>§ 329.</label>
    
        <div type="subsubsection">
          <head>Present.</head>
    
          <table>
            <row> <cell cols="2"/>                            <cell>Indic.</cell>                                       <cell>Subj.</cell>            <cell>Imperative.</cell>        </row>
            <row> <cell rows="3">Sing.</cell> <cell>1.</cell> <cell><w>fullna</w>, <gloss>I become full</gloss></cell>  <cell><w>fullnáu</w></cell>   <cell><w>—</w></cell>           </row>
            <row>                             <cell>2.</cell> <cell><w>fullnis</w></cell>                               <cell><w>fullnáis</w></cell>  <cell><w>fulln</w></cell>       </row>
            <row>                             <cell>3.</cell> <cell><w>fullniþ</w></cell>                               <cell><w>fullnái</w></cell>   <cell><w>fullnadáu</w></cell>   </row>
            <row> <cell rows="2">Dual</cell>  <cell>1.</cell> <cell><w>fullnōs</w></cell>                               <cell><w>fullnáiwa</w></cell> <cell><w>—</w></cell>           </row>
            <row>                             <cell>2.</cell> <cell><w>fullnats</w></cell>                              <cell><w>fullnáits</w></cell> <cell><w>fullnats</w></cell>    </row>
            <row> <cell rows="3">Plur.</cell> <cell>1.</cell> <cell><w>fullnam</w></cell>                               <cell><w>fullnáima</w></cell> <cell><w>fullnam</w></cell>     </row>
            <row>                             <cell>2.</cell> <cell><w>fullniþ</w></cell>                               <cell><w>fullnáiþ</w></cell>  <cell><w>fullniþ</w></cell>     </row>
            <row>                             <cell>3.</cell> <cell><w>fullnand</w></cell>                              <cell><w>fulládina</w></cell> <cell><w>fullnandáu</w></cell>  </row>
          </table>
      
          <pb n="160"/>
      
          <table>
            <row> <cell><grm>Infin.</grm></cell>         <cell>Participle.</cell>      </row>
            <row> <cell><w>fullnan</w></cell>  <cell><w>fullnands</w></cell>  </row>
          </table>
        </div>
    
        <div type="subsubsection">
          <head>Preterite.</head>
    
          <table>
            <row> <cell rows="2">Sing.</cell> <cell>1.</cell>	<cell><w>fullnōda</w></cell>	            <cell><w>fullnōdēdjáu</w></cell>              </row>
            <row>                             <cell>2</cell>	<cell><w>fullnōdēs</w></cell>  	          <cell><w>fullnōdēdeis</w></cell>              </row>
            <row> <cell cols="2"/>                            <cell>[<abbr>&amp;c.</abbr> like <w>nasida</w>]</cell>	<cell>[<abbr>&amp;c.</abbr> like <w>nasidēdjáu</w>]</cell> </row>
          </table>
        </div>
    
        <div type="note">
          <p>
            <label>Note.—</label>
            All verbs belonging to this class are intransitive, and accordingly have no passive voice.
          </p>
        </div>
      </div>
    
      <div type="section" n="330" status="wip">
        <p>
          <label>§ 330.</label>
          The verbs of the fourth class are partly denominative and partly deverbative, and denote the entering into a state expressed by the simplex, as fullnan, to become full; and-bundnan, to become unbound, as compared with fulls, full; and-bindan, to unbind. They correspond in meaning with the inceptive or inchoative verbs in <lang>Latin</lang> and <lang>Greek</lang>. They belonged originally to the athematic conjugation (<ref>§ 280</ref>) and contained in the pres. indic. the formative suffix -nā́- in the singular and -nǝ- in the dual and plural, as in <lang>Skr.</lang> Sing. badh-nā́-mi, I bind, badh-nā́-si, badh-nā́-ti; dual badh-nī-vás, badh-ni-thás, badh-nī-tás; Pl. badh-nī-más, badh-nī- thá, badh-n-ánti (= <lang>Indg.</lang> bhndh-n-énti with vocalic n in the stem). Such verbs had the weak grade form of the stem (like the pret. pl. and pp. of the first three classes of strong verbs) owing to the accent being on the nā́- in the singular and on the ending in the dual and plural. The -nā́-, -nǝ- became -nṓ- (<ref>§ 42</ref>), -na- (<ref>§ 41</ref>) in <lang>prim. Germanic</lang>. The <lang>prim. Germanic</lang> forms corresponding to the <lang>Skr.</lang> were: Sing. *Ҍunđnṓmi, *Ҍunđnṓsi, *Ҍunđoþi; dual *Ҍunđnawés, *Ҍunđnađés; Pl. *bunđnamés, *Ҍunđnađé, *Ҍunđnínþi; from which the first pers. pl. <lang>Goth.</lang> -bundnam is regularly developed. All the other forms of the pres. indic. were new formations formed direct from the stem- form bundn-, fulln-, <abbr>&amp;c.</abbr> + the endings of strong verbs; and similarly with the pres. subjunctive, imperative, infinitive and pres. participle. 
          The pret. was formed from the
          <pb n="161"/>
          original stem-form of the pres. sing. bundnō-, fullnō-, <abbr>&amp;c.</abbr> + the endings of the first class of weak verbs.
        </p>
      </div>
    
      <div type="section" n="331" status="wip">
        <p>
          <label>§ 331.</label>
          Like fullnan are conjugated the following verbs and a few others: af-dumbnan, to hold one’s peace; af-dáubnan, to become deaf; af-taúrnan, to be torn away from; and-bundnan, to be unbound; bi-áuknan, to become larger; dis-skritnan, to become torn; fra-lusnan, to perish; fraqistnan, to perish; ga-batnan, to profit; ga-blindnan, to become blind; ga-dáuþnan, to die; ga-haftnan, to be attached to; ga-háilnan, to become whole; ga-qiunan, to be made alive; ga-skáidnan, to become parted; ga-þaúrsnan, to dry up, wither away; ga-waknan, to awake; in-feinan, to be moved with compassion; mikilnan, to be magnified; tundnan, to take fire; ufar-hafnan, to be exalted; us-geisnan, to be aghast; us-gutnan, to be poured out; us-háuhnan, to be exalted; us-luknan, to become unlocked; us-mērnan, to be proclaimed; weihnan, to become holy.
        </p>
      </div>
    </div>
  
  </div>

  <div type="subchapter">
    <head>C. Minor Groups.</head>

    <div type="subchapter">
      <head>A. Preterite-Presents.</head>
    
      <div type="section" n="332" status="wip">
        <p>
          <label>§ 332.</label>
          These verbs were originally unreduplicated perfects which acquired a pres. meaning like <lang>Skr.</lang> vḗda, <lang>Gr.</lang> οἶδα, <lang>Lat.</lang> nōvī, I know, to which a new weak preterite (see <ref>§ 340</ref>), an infinitive, and a pres. participle were formed in the <lang>prim. Germanic</lang> period. They are inflected in the pres. like the preterite of strong verbs. The following verbs, most of which are very defective, belong to this class:—
        </p>
      </div>
    
      <div type="subsubchapter">
        <head>I. Ablaut-series.</head>
    
        <div type="section" n="333" status="wip">
          <p>
            <label>§ 333.</label>
            wáit, I know, 2 sing. wáist (<ref>§ 138</ref>), 1 pl. witum, subj. witjáu, pret. wissa (<ref>§ 138</ref>), subj. pret. wissēdjáu, pres. part. witands, infin. *witan.
            láis, I know. This is the only form extant.
          </p>
        </div>
      </div>

      <pb n="162"/>

      <div type="subsubchapter">
        <head>II. Ablaut-series.</head>
    
        <div type="section" n="334" status="wip">
          <p>
            <label>§ 334.</label>
            dáug, it is good for, profits. The only form extant.
          </p>
        </div>
      </div>

      <div type="subsubchapter">
        <head>III. Ablaut-series.</head>
    
        <div type="section" n="335" status="wip">
          <p>
            <label>§ 335.</label>
            kann, I know, 2 sing. kant (kannt), 1 pl. kunnum, pret. indic. kunþa, pret. subj. kunþēdjáu, infin. kunnan, pres. part. kunnands, pp. kunþs.
          </p>
          <div type="note">
            <p>
              <label>Note.—</label>
              The pret. and pp. of this verb presents difficulties in all the <lang>Germanic</lang> languages. The pp. kunþs, <lang>O.Icel.</lang> kūþr (kunnr), <lang>OE.</lang> cūþ, <lang>OS.</lang> kūþ, O.Fris. kūth, <lang>OHG.</lang> kund (<ref>§ 127, Table I</ref>), all go back to <lang>prim. Germanic</lang> *kúnþaz, <lang>Indg.</lang> *gntós (with vocalic n). The regular <lang>prim. Germanic</lang> form would have been *kunđás, but the separate languages show that the accent must have been shifted from the ending to the stem some time prior to the operation of Verner’s law, and that then a preterite was formed direct from the base kunþ- + the endings -ōn, (-ǣn), -ǣs, -ǣ, <abbr>&amp;c.</abbr> (<ref>§ 315</ref>), whence <lang>Goth.</lang> kunþa, <lang>O.Icel.</lang> kunna from older *kunþa, <lang>OE.</lang> cūþe, <lang>OHG.</lang> konda. See <ref>§ 340</ref>.
            </p>
          </div>
          <p>
            þarf, I need, 2 sing. þarft, 1 pl. þaúrbum, subj. þaúrbjáu, pret. indic. þaúrfta, infin. *þaúrban, pres. part. þaúrbands, pp. þaúrfts, necessary.
          </p>
          <p>
            ga-dars, I dare, 1 pl. ga-daúrsum, subj. ga-dadúsjáu, pret. indic. ga-daúrsta, infin. ga-daúrsan.
          </p>
        </div>
      </div>
    
      <div type="subsubchapter">
        <head>IV. Ablaut-series.</head>
    
        <div type="section" n="336" status="wip">
          <p>
            <label>§ 336.</label>
            skal, I shall, owe, 2 sing. skalt, 1 pl. skulum, subj. skuljáu, pret. indic. skulda, pret. subj. skuldēdjáu, infin. *skulan, pres. part. skulands, pp. skulds, owing, lawful.
          </p>
          <p>
            man, I think, 1 pl. munum, subj. munjáu, pret. indic. munda, infin. munan, pres. part. munands, pp. munds.
          </p>
          <p>
            bi-nah, it is permitted or lawful; ga-nah, it suffices, pp. bi-naúhts, sufficient, infin. *-naúhan. Other forms are wanting.
          </p>
        </div>
      </div>

      <pb n="163"/>

      <div type="subsubchapter">
        <head>V. Ablaut-series.</head>
    
        <div type="section" n="337" status="wip">
          <p>
            <label>§ 337.</label>
            mag, I can, may, 2 sing. magt for *maht, dual magu, maguts, 1 pl. magum, subj. magjáu, pret. indic. mahta, pret. subj. mahtēdjáu, infin. *magan, pres. part. magands, pp. mahts.
          </p>
        </div>
      </div>

      <div type="subsubchapter">
        <head>VI. Ablaut-series.</head>
    
        <div type="section" n="338" status="wip">
          <p>
            <label>§ 338.</label>
            ga-mōt, I find room, 1 pl. *ga-mōtum, subj. gamōtjáu, pret. indic. ga-mōsta, infin. *ga-motan.
            ōg, I fear, 1 pl. *ōgum, subj. ōgjáu, pret. indic. ōhta; imperative 2 sing. ōgs, from <lang>prim. Germanic</lang> *ōʒiz, is originally an injunctive form. 2 pl. ōgeiþ (properly subj.), infin. *ōgan. The pres. part. of the real old infin. still survives in unagands, fearless.
          </p>
        </div>
      </div>  <!-- does it end here? -->

      <div type="section" n="339" status="wip">
        <p>
          <label>§ 339.</label>
          áih, I have, probably belonged originally to the seventh class of strong verbs (<ref>§ 311</ref>), 1, 3 sing. áih (7) and áig (1), plural 1. áigum (2) and áihum (2), 2. áihuþ (1), 3. áigun (2), subj. 3 sing. áigi (2), plural 2 pers. áigeþ (1), 3. áigeina (1), pres. part. áigands (5) and áihands (1), infin. áihan (1) occurring in the compound faír-áihan, to partake of, pret. indic. 1, 3 sing. áihta, 3 pl. áihtēdun, subj. 2 sing. áihtēdeis.
        </p>
        <div type="note">
          <p>
            <label>Note.—</label>
            In the pres. h was regular in the 1, 3 pers. sing. indic. (<ref>§§ 136–7</ref>), and g in all other forms of the present. But in a few cases we find h where we should expect g, and in one case g instead of h. The figures in brackets give the number of times h and g occur in forms of the present.
          </p>
        </div>
      </div>
    
      <div type="section" n="340" status="wip">
        <p>
          <label>§ 340.</label>
          It should be noted that the ending of the past participle of all verbs belonging to the preterite presents goes back to <lang>Indg.</lang> -tós (not -itós as in the first class of weak verbs, <ref>§ 322</ref>), as kunþs (<ref>§ 335 note</ref>), munds, skulds = <lang>prim. Germanic</lang> *kúnþaz, *munđás, *skulđás, <lang>Indg.</lang> *gntós, *mntós, *skltós; and similarly with the other past participles. This is no doubt the reason why the preterites do not have the medial -i- which is found in the
          <pb n="164"/>
          preterites and past participles of the first class of weak verbs, as nasida, sōkida, pp. nasiþs, sokiþs; and similarly with the preterites baúhta, brāhta, <abbr>&amp;c.</abbr> (<ref>§ 321</ref>).
        </p>
      </div>
    </div>
    
    <div type="subchapter">
      <head>B. Verbs in <m>-mi</m>.</head>
    
      <div type="section" n="341" status="wip">
        <p>
          <label>§ 341.</label>
          Only scanty remains of the athematic verbs have been preserved in <lang>Gothic</lang>. These are the pres. indicative and subjunctive of the substantive verb, and the verb will.
        </p>
      </div>
    
      <div type="subsubchapter">
        <head>1. The Substantive Verb.</head>
    
        <div type="section" n="342" status="wip">
          <p>
            <label>§ 342.</label>
            The substantive verb forms its present tense from the root es-. The other parts of the verb are supplied by wisan (<ref>§ 308</ref>).
          </p>
      
          <div type="subsubsection">
            <head>Present.</head>
      
            <table>
              <row> <cell cols="2"/>                            <cell>Indic.</cell>                         <cell>Subj.</cell>   </row>
              <row> <cell rows="3">Sing.</cell> <cell>1.</cell> <cell><w>im</w>, <gloss>I am</gloss></cell> <cell><w>sijáu</w></cell> </row>
              <row>                             <cell>2.</cell> <cell><w>is</w></cell>                      <cell><w>sijáis</w></cell> </row>
              <row>                             <cell>3.</cell> <cell><w>ist</w></cell>                     <cell><w>sijái</w></cell> </row>
              <row> <cell rows="2">Dual</cell>  <cell>1.</cell> <cell><w>siju</w></cell>                    <cell><w>*sijáiwa</w></cell> </row>
              <row>                             <cell>2.</cell> <cell><w>*sijuts</w></cell>                 <cell><w>*sijáits</w></cell> </row>
              <row> <cell rows="3">Plur.</cell> <cell>1.</cell> <cell><w>sijum</w></cell>                   <cell><w>sijáima</w></cell> </row>
              <row>                             <cell>2.</cell> <cell><w>sijuþ</w></cell>                   <cell><w>sijáiþ</w></cell> </row>
              <row>                             <cell>3.</cell> <cell><w>sind</w></cell>                    <cell><w>sijáina</w></cell> </row>
            </table>
        
            <table>
              <row> <cell><grm>Infin.</grm></cell> <cell><w>wisan</w></cell> <cell>Participle</cell> <cell><w>wisands</w></cell> </row>
            </table>
          </div>
      
          <div type="subsubsection">
            <head>Preterite.</head>
      
            <table>
              <row> <cell cols="2"/>                            <cell>Indic.</cell>                       <cell>Subj.</cell>                             </row>
              <row> <cell rows="2">Sing.</cell> <cell>1.</cell>	<cell><w>was</w></cell>	              <cell><w>wēsjáu</w></cell>                </row>
              <row>                             <cell>2</cell>	<cell><w>wast</w></cell>  	          <cell><w>wēseis</w></cell>                </row>
              <row> <cell cols="2"/>                            <cell>[<abbr>&amp;c.</abbr> like <w>nam</w>, <ref>§ 286</ref>]</cell>	<cell>[<abbr>&amp;c.</abbr> like <w>nḗmjáu</w>]</cell>  </row>
            </table>
        
            <table>
              <row> <cell>Participle</cell> <cell><w>wisans</w></cell> </row>
            </table>
          </div>
      
          <div type="note">
            <list>
              <item n="1">
                <p>
                  <label>Note.—</label>
                  1. For the imperative the subj. forms sijáis, <abbr>&amp;c.</abbr>, are used.
                </p>
              </item>
              <pb n="165"/>
              <item n="2">
                <p>
                  2. Observe the elision of the vowel in nist = ni ist, þatist = þata ist, karist = kara ist.
                </p>
              </item>
              <item n="3">
                <p>
                  3. Beside sijum, sijuþ there also occur sium, siuþ, which points to a weak articulation of the intervocalic -j-.
                </p>
              </item>
            </list>
          </div>
      
          <p>
            The original forms of the pres. indic. were: Sing. *ésmi (<lang>Skr.</lang> ásmi), *ési beside *éssi (<lang>Skr.</lang> ási, Homer ἐσσί), *ésti (<lang>Skr.</lang> ásti, <lang>Gr.</lang> ἐστί); dual *swés (<lang>Skr.</lang> svás), *stés (<lang>Skr.</lang> sthás); Pl. *smés (<lang>Skr.</lang> smás), *sté (<lang>Skr.</lang> sthá), *sénti (<lang>Skr.</lang> sánti). Beside the accented there also were unaccented forms just as in the pronouns (<ref>§ 259</ref>). ésmi regularly became im through the intermediate stages *izmi, *immi, *imm. is from *isi, *izi; ist from *isti; sind from *sinđi. siju, sijum, sijuþ with sij- from the pres. subjunctive and the endings of the pret. of strong verbs (<ref>§ 292</ref>), <abbr>cp.</abbr> the same endings in <lang>O.Icel.</lang> erum, we are, eruþ, eru (<lang>OE.</lang> earon); <lang>OHG.</lang> bir-um, bir-ut; <lang>OE.</lang> sindon, <lang>OS.</lang> sindun.
          </p>
          <p>
            The original forms of the pres. subjunctive were: Sing. *s(i)jḗm (<lang>Skr.</lang> syā́m), *s(i)jḗs (<lang>Skr.</lang> syā́s), *s(i)jḗt (<lang>Skr.</lang> syā́t); Pl. *simḗ, *sité, *sijént, which would have become in <lang>Gothic</lang> *sija, *sijēs, *sija; *seima (<lang>OHG.</lang> sīm), *seiþ (<lang>OHG.</lang> sīt), *sein (<lang>OHG.</lang> <lang>OS.</lang> sīn). In <lang>Gothic</lang> the original sij- of the singular was extended to the plural and then the whole tense was remodelled after the analogy of the pres. subjunctive of strong verbs (<ref>§ 288</ref>).
          </p>
        </div>
      </div>
    
      <div type="subsubchapter">
        <head>2. The Verb ‘<gloss>will</gloss>’.</head>
    
        <div type="section" n="343" status="wip">
          <p>
            <label>§ 343.</label>
            The present tense of this verb was originally an optative (subjunctive) form of a verb in -mi, which already in <lang>prim. Germanic</lang> came to be used indicatively. To this was formed in <lang>Gothic</lang> a new infinitive, present participle, and weak preterite. The endings of the present are those of the pret. subjunctive (<ref>§ 293</ref>). The existing forms are:—
          </p>
          <pb n="166"/>
      
          <div type="subsubsection">
            <head>Present.</head>
      
            <table>
              <row> <cell rows="3">Sing.</cell> <cell>1.</cell> <cell><w>wiljáu</w></cell>  <cell rows="3">Plur.</cell> <cell>1.</cell> <cell><w>wileima</w></cell>  </row>
              <row>                             <cell>2.</cell>	<cell><w>wileis</w></cell>	                            <cell>2.</cell> <cell><w>wileiþ</w></cell>   </row>
              <row>                             <cell>3.</cell>	<cell><w>wili</w></cell>	                              <cell>3.</cell>	<cell><w>wileina</w></cell>  </row>
              <row> <cell>Dual</cell>           <cell>2.</cell> <cell><w>wileits</w></cell> <cell cols="3"/>		                                                     </row>
              <row> <cell cols="2">Infin.</cell>                <cell><w>wiljan</w></cell>  <cell cols="2">Participle</cell>            <cell><w>wiljands</w></cell> </row>
            </table>
          </div>

          <div type="subsubsection">
            <head>Preterite.</head>
      
            <table>
              <row> <cell cols="2"/> <cell>Indic.</cell> <cell>Subj.</cell> </row>
              <row> <cell>Sing.</cell> <cell>1.</cell> <cell><w>wilda</w></cell> <cell><w>wildēdjáu</w></cell> </row>
              <row> <cell cols="3">[<abbr>&amp;c.</abbr> like <w>nasida</w>, <ref>§ 317</ref>]</cell>	<cell>[<abbr>&amp;c.</abbr> like <w>nasidēdjáu</w>]</cell> </row>
            </table>
          </div>
     
        </div>
      </div>
    </div>
    
  </div>
</div>
